---
title: "Variabilidade espaçotemporal da emissão de GEE e a pecuária Brasileira"
author: "Oliveira PHM; Panosso AR"
date: "2024-10-27"
output: github_document
---


```{r setup, include=FALSE}
knitr::opts_chunk$set(
	echo = TRUE,
	error = FALSE,
	message = FALSE,
	warning = FALSE,
	eval = FALSE
)
```


# [Pré-processamento Xco2](https://arpanosso.github.io/pibic-pedro-oliveira/Docs/pre-processamento-xco2.html)


## 1) Análise para XCO~2~

#### Carregando Pacotes

```{r}
# ### Pacotes necessários
library(tidyverse)
library(ggridges)
library(geobr)
source("r/my-function.R")
```

#### Filtrando a Base

```{r}
### Base de dados inicial
data_set <- read_rds("data/nasa-xco2.rds") |> 
  filter(year >= 2015 & year <= 2020) |> 
  mutate(
    state = ifelse(state=="DF","GO",state)
  ) |> 
  select(-flag_nordeste, -flag_br)
glimpse(data_set)
```

### 1.1) Análise de tendência dos dados de xCO~2~

#### Caraterizando a tendência para resolução tempora em anos.

```{r}
data_set |> 
  sample_n(10000) |> 
  ggplot(aes(x=year, y=xco2)) +
  geom_point() +
  geom_point(shape=21,color="black",fill="gray") +
  geom_smooth(method = "lm") +
  ggpubr::stat_regline_equation(ggplot2::aes(
  label =  paste(..eq.label.., ..rr.label.., sep = "*plain(\",\")~~"))) +
  theme_bw()
```

#### Análise de regressão linear para posterios retirada de tendência.

```{r}
mod_trend_xco2 <- lm(xco2~year, 
          data= data_set |> 
            drop_na())
mod_trend_xco2
```

#### Filtrando a base para os estados
```{r}
# definindo os estados a serem analisados
estados <- c("MG","MT","MS","GO","PA","DF")

# fintrando a base apra esses estados
data_set_me <- data_set |>
  filter( 
    state %in% estados
  )
glimpse(data_set_me)
```
#### Histogramas para xCO~2~

```{r}
data_set_me |>
  ggplot(aes(x=xco2)) +
  geom_histogram(color="black",fill="gray",
                 bins = 30) +
  facet_wrap(~year, scales = "free") +
  theme_bw()
```


#### Ridges para os estados estudados

```{r}
data_set_me |>
  mutate(
  fct_year = fct_rev(as.factor(year)),
  ) |>
  ggplot(aes(y=fct_year)) +
  geom_density_ridges(rel_min_height = 0.03,
                      aes(x=xco2, fill=state),
                      alpha = .6, color = "black"
  ) +
  scale_fill_viridis_d() +
  theme_ridges() +
  theme(
    legend.position = "top"
  ) +
  labs(fill="")
```


#### Tabela de estatística descritiva para xCO~2~
```{r}
#Estatística Descritiva
df <- data_set_me |>
  group_by(year,state) |>
  summarise(
    N = length(xco2),
    MIN = min(xco2),
    MEAN = mean(xco2),
    MEDIAN = median(xco2),
    MAX = max(xco2),
    VARIANCIA  = var(xco2),
    STD_DV = sd(xco2),
    CV = 100*STD_DV/MEAN,
    SKW = agricolae::skewness(xco2),
    KRT = agricolae::kurtosis(xco2),
  )
writexl::write_xlsx(df, "output/estat-desc-xco2.xlsx")
DT::datatable(df)
```

### Análise Geoestatística
A definição dos grids a serem amostrados será realizada para todos os estados. Caso o estado de GO seja utilizado, é importante que o estado de DF seja incluso na lista
```{r}
# vetores para coordenadas x e y selecionadas da base do IBGE1
x <- 0
y <- 0
for(i in seq_along(estados)){
  if( i == 1){
  x<-list_pol[[estados[i]]][,1]
  y<-list_pol[[estados[i]]][,2]
  }else{
    x <- c(x, list_pol[[estados[i]]][,1])
    y <- c(y, list_pol[[estados[i]]][,2])
  }
}
dis <- 0.05 # distância para o adensamento de pontos nos estados
grid_geral <- expand.grid(X=seq(min(x),max(x),dis), Y=seq(min(y),max(y),dis))
# 
# É necessário classificar cada ponto como pertencente ou não a um estado.
# x_g <- grid_geral$X
# y_g <- grid_geral$Y
# state_vct <- 0
# for(j in 1:nrow(grid_geral)){
#   state_vct[j] <- "Other"
#   for(i in 1:27){
#   lgv <- def_pol(x_g[j],y_g[j],list_pol[[i]])
#     if(lgv){
#       state_vct[j] <- names(list_pol[i])
#     }
#   }
# }
# grid_geral <- grid_geral |>
#   add_column(state_vct) |>
#   rename(state= state_vct)

# grid_geral_state <- grid_geral |>
#     filter(state %in% estados)
# 
# grid_geral_state <- grid_geral_state |> 
#   filter(!((state == "PA") &
#          (X > -54.76 & X < -54) & (Y > 2 & Y < 3)))

# x_ge <- grid_geral_state$X
# y_ge <- grid_geral_state$Y
# state_ge <- grid_geral_state$state
# v_city <- 0
# for(i in 1:nrow(grid_geral_state)){
#   obj <- citys |>
#     filter(abbrev_state == state_ge[i])
#   name_muni <- citys |>
#     filter(abbrev_state == state_ge[i]) |>
#     pull(name_muni)
#   vlg <- FALSE
#   for(j in seq_along(name_muni)){
#     pol <- obj$geom |> pluck(j) |> as.matrix()
#     lgv <- def_pol(x_ge[i],y_ge[i],pol)
#     if(lgv) {
#       v_city[i] <- name_muni[j]
#       # print(paste0(v_city[i],"-",i," of 380,971"))
#       break
#     }
#   }
# }
# grid_geral_state_city <- grid_geral_state |>
#   add_column(
#     city = v_city
#   )

## Encontrando os pontos mais próximos para os refugos
# refugos <- grid_geral_state_city |> 
#   filter(is.na(city),state!="PA")
# 
# x_ge_nref <- grid_geral_state_city |> filter(!is.na(city)) |> 
#   pull(X)
# y_ge_nref <- grid_geral_state_city |> filter(!is.na(city)) |> 
#   pull(Y)
# s_ge_nref <- grid_geral_state_city |> filter(!is.na(city)) |> 
#   pull(state)
# c_ge_nref <- grid_geral_state_city |> filter(!is.na(city)) |> 
#   pull(city)
# 
# x_ref <- refugos |> pull(X)
# y_ref <- refugos |> pull(Y)
# state_ref <- refugos |> pull(state)
# city_ref <- 0
# for(i in 1:nrow(refugos)){
#   dist_vec = sqrt((x_ref[i]-x_ge_nref)^2+(y_ref[i]-y_ge_nref)^2)
#   i_min <- which(dist_vec == min(dist_vec))[1]
#   s_ge_nref[i_min]
#   city_ref[i] <- c_ge_nref[i_min]
# }
# refugos$city <- city_ref
# 
# grid_geral_state_city <- grid_geral_state_city |> 
#   filter(!is.na(city)) |> 
#   rbind(refugos)
# write_rds(grid_geral_state_city,"data/grid-state-city.rds")
grid_geral <- read_rds("data/grid-state-city.rds")
citys |> 
  filter(abbrev_state %in% estados) |> 
   ggplot() +
     geom_sf(aes_string(), color="black",
              size=.05, show.legend = TRUE) +
  theme_minimal() +
  geom_point(
    data = grid_geral |> 
  sample_n(1000),
  aes(X,Y),
  color = "red"
  )

```

#### Análise Geoestatística de xCO~2~
##### PASSO 1 
```{r}
my_year = 2015
my_state = "GO"
grid <- grid_geral |> 
  mutate(
    state = ifelse(state == "DF","GO",state)
      ) |> 
  filter(state == my_state) |> 
  select(X, Y)
sp::gridded(grid) = ~ X + Y
# plot(grid$X,grid$Y,col="red",pch=4)
```


### Agregação dos dados
```{r}
dist_agg <- .15 #Distância entre pontos
grid_agg <- expand.grid(
  X=seq(min(x),max(x),dist_agg), 
  Y=seq(min(y),max(y),dist_agg)) |>
  mutate(
    flag_my_state = my_state,
    flag_st = def_pol(X, Y, list_pol[[my_state]]),
    flag_df = def_pol(X, Y, list_pol[["DF"]]),
    flag = ifelse(flag_my_state == "GO", (flag_st|flag_df),flag_st)
  ) |>  filter(flag) |>
  dplyr::select(-starts_with("flag"))
```

```{r}
# Isolando o banco de dados, pelo ano
data_set_aux  <- data_set_me |>
  filter(
    year == my_year,
    state == my_state) |>
  dplyr::select(longitude, latitude, xco2)
```


```{r}
vct_xco2 <- vector();dist_xco2 <- vector();
lon_grid <- vector();lat_grid <- vector();
for(i in 1:nrow(data_set_aux)){
  d <- sqrt((data_set_aux$longitude[i] - grid_agg$X)^2 + 
              (data_set_aux$lat[i] - grid_agg$Y)^2
  )
  min_index <- order(d)[1]
  vct_xco2[i] <- data_set_aux$xco2[min_index]
  dist_xco2[i] <- d[order(d)[1]]
  lon_grid[i] <- grid_agg$X[min_index]
  lat_grid[i] <- grid_agg$Y[min_index]
}
data_set_aux$dist_xco2 <- dist_xco2
data_set_aux$xco2_new <- vct_xco2
data_set_aux$lon_grid <- lon_grid
data_set_aux$lat_grid <- lat_grid
data_set_aux |> 
  group_by(lon_grid,lat_grid) |> 
  summarise(
    xco2 = mean(xco2)
  ) |> 
  rename(longitude = lon_grid, latitude = lat_grid) -> data_set_aux

data_set_aux |>
  ggplot(aes(longitude,latitude)) +
  geom_point() +
  geom_point(data=grid_agg, aes(X,Y))
```

##### PASSO 2 - Construção do Semivariograma Experimental

```{r}
# Alteração no df
sp::coordinates(data_set_aux) = ~ longitude + latitude

# Fórmule é a variável que modelar, e o 1 da fórmula indica que ela
# não sofre transformação
form <- xco2 ~ 1
```


```{r}
# Criando o Semivariograma Experimental.
vari_exp <- gstat::variogram(form, data = data_set_aux,
                      cressie = FALSE,
                      cutoff = 10, # distância máxima do semivariograma
                      width = .25) # distancia entre pontos
vari_exp  |>
  ggplot(aes(x=dist, y=gamma)) +
  geom_point() +
  labs(x="lag (º)",
       y=expression(paste(gamma,"(h)")))
```

##### Passo 3 - Ajuste dos modelos
```{r}
patamar=2.5
alcance=2
epepita=.5
modelo_1 <- gstat::fit.variogram(vari_exp,gstat::vgm(patamar,"Sph",alcance,epepita))
modelo_2 <- gstat::fit.variogram(vari_exp,gstat::vgm(patamar,"Exp",alcance,epepita))
modelo_3 <- gstat::fit.variogram(vari_exp,gstat::vgm(patamar,"Gau",alcance,epepita))
sqr.f1<-round(attr(modelo_1, "SSErr"),4); c01<-round(modelo_1$psill[[1]],4); c0_c11<-round(sum(modelo_1$psill),4);a1<-round(modelo_1$range[[2]],2)
sqr.f2<-round(attr(modelo_2, "SSErr"),4); c02<-round(modelo_2$psill[[1]],4); c0_c12<-round(sum(modelo_2$psill),4);a2<-round(3*modelo_2$range[[2]],2)
sqr.f3<-round(attr(modelo_3, "SSErr"),4); c03<-round(modelo_3$psill[[1]],4); c0_c13<-round(sum(modelo_3$psill),4);a3<-round(modelo_3$range[[2]]*(3^.5),2)

df_aux <- vari_exp |>
  mutate(
    gamma_m1 = ifelse(dist <= a1, c01 + (c0_c11-c01)*(3/2*(dist/a1)-1/2*(dist/a1)^3),c0_c11),
    gamma_m2 = c02 + (c0_c12-c02)*(1-exp(-3*(dist/a2))),
    gamma_m3 = c03 + (c0_c13-c03)*(1-exp(-3*(dist/a3)^2)),
    residuo_total = (gamma-mean(gamma))^2,
    residuo_mod_1 = (gamma - gamma_m1)^2,
    residuo_mod_2 = (gamma - gamma_m2)^2,
    residuo_mod_3 = (gamma - gamma_m3)^2
  ) |>
  summarise(
    r2_1=(sum(residuo_total) - sum(residuo_mod_1))/sum(residuo_total),
    r2_2=(sum(residuo_total) - sum(residuo_mod_2))/sum(residuo_total),
    r2_3=(sum(residuo_total) - sum(residuo_mod_3))/sum(residuo_total),
  )
r21<-as.vector(round(df_aux[1],4))
r22<-as.vector(round(df_aux[2],4))
r23<-as.vector(round(df_aux[3],4))

plot(vari_exp,
     model=modelo_1,
     col=1,pl=F,
     pch=16,
     cex=1.2,cex.main=7,
     ylab=list("Semivariância",cex=1.3),
     xlab=list("Distância de Separação h (m)",cex=1.3),
     main =paste("Esf(C0= ",c01,"; C0+C1= ",
                 c0_c11, "; a= ", a1,"; r2 = ",
                 r21,")",sep=""))

plot(vari_exp,model=modelo_2, col=1,pl=F,pch=16,cex=1.2,cex.main=7,ylab=list("Semivariância",cex=1.3),xlab=list("Distância de Separação h (m)",cex=1.3),main =paste("Exp(C0= ",c02,"; C0+C1= ", c0_c12, "; a= ", a2,"; r2 = ", r22,")",sep=""))
plot(vari_exp,model=modelo_3, col=1,pl=F,pch=16,cex=1.2,cex.main=7,ylab=list("Semivariância",cex=1.3),xlab=list("Distância de Separação h (m)",cex=1.3),main =paste("Gau(C0= ",c03,"; C0+C1= ", c0_c13, "; a= ", a3,"; r2 = ", r23,")",sep=""))
```

##### Passo 4 - escolha do melhor modelo 
```{r}
# LOOCV - Leave one out cross validation
conjunto_validacao <- data_set_aux |>
  as_tibble() |>
  sample_n(10)
sp::coordinates(conjunto_validacao) = ~longitude + latitude
modelos<-list(modelo_1,modelo_2,modelo_3)
for(j in 1:3){
  est<-0
  for(i in 1:nrow(conjunto_validacao)){
    valid <- gstat::krige(formula=form, conjunto_validacao[-i,], conjunto_validacao, model=modelos[[j]])
    est[i]<-valid$var1.pred[i]
  }
  obs<-as.data.frame(conjunto_validacao)[,3]
  RMSE<-round((sum((obs-est)^2)/length(obs))^.5,3)
  mod<-lm(obs~est)
  b<-round(mod$coefficients[2],3)
  se<-round(summary(mod)$coefficients[4],3)
  r2<-round(summary(mod)$r.squared,3)
  a<-round(mod$coefficients[1],3)
  plot(est,obs,xlab="Estimado", ylab="Observado",pch=j,col="blue",
       main=paste("Modelo = ",modelos[[j]][2,1],"; Coef. Reg. = ", b, " (SE = ",se, ", r2 = ", r2,")\ny intersept = ",a,"RMSE = ",RMSE ))
  abline(lm(obs~est));
  abline(0,1,lty=3)
}
```

##### Passo 5 - Selecionado o melhor modelo, vamos guardá-lo
```{r}
modelo <- modelo_2 ## sempre modificar
# Salvando os parâmetros dos melhores modelo
model <- modelo |> slice(2) |> pull(model)
rss <- round(attr(modelo, "SSErr"),4) 
c0 <- round(modelo$psill[[1]],4) 
c0_c1 <- round(sum(modelo$psill),4)
a <- ifelse(model == "Gau", round(modelo$range[[2]]*(3^.5),2),
            ifelse(model == "Exp",round(3*modelo$range[[2]],2),
            round(modelo$range[[2]],2)))
r2 <- ifelse(model == "Gau", r23,
            ifelse(model == "Exp",r22,
            r21)) |> pluck(1)
tibble(
  my_state, my_year, model, c0, c0_c1, a, rss, r2
) |> mutate(gde = c0/c0_c1, .after = "a") |>
  rename(state=my_state,year=my_year) |> 
  write_csv(paste0("output/best-fit/",my_state,"-",my_year,"-xco2.csv"))

ls_csv <- list.files("output/best-fit/",full.names = TRUE,pattern = "-xco2.csv")
map_df(ls_csv, read_csv) |> 
  writexl::write_xlsx("output/semivariogram-models-xco2.xlsx")
png(filename = paste0("output/semivariogram-img/semivar-xco2-",
                      my_state,"-",my_year,".png"),
    width = 800, height = 600)
plot(vari_exp,model=modelo,cex.lab=2, col=1,pl=F,pch=16,cex=2.2,ylab=list("Semivariância",cex=2.3),xlab=list("Distância de Separação h (m)",cex=2.3,cex.axis=4))
dev.off()
```

##### Passo 6 - Krigagem Ordinária - interpolação em locais não amostrados

```{r}
ko_variavel <- gstat::krige(formula=form, data_set_aux, grid, model=modelo,
                     block=c(0.1,0.1),
                     nsim=0,
                     na.action=na.pass,
                     debug.level=-1
)
```

##### Passo 7 -  Visualização dos padrões espaciais e armazenamento dos dados e imagem.

```{r}
mapa <- as.tibble(ko_variavel) |>
  ggplot(aes(x=X, y=Y)) +
  geom_tile(aes(fill = var1.pred)) +
  scale_fill_viridis_c() +
  coord_equal() +
  labs(x="Longitude",
       y="Latitude",
       fill="xco2") +
  theme_bw()
mapa
ggsave(paste0("output/maps-kgr/kgr-xco2-",my_state,"-",my_year,".png"), plot = mapa, width = 10, height = 8, dpi = 300)
df <- ko_variavel |>
  as_tibble() |>
  mutate(var1.var = sqrt(var1.var))
write_rds(df,paste0("output/maps-kgr/kgr-xco2-",my_state,"-",my_year,".rds"))
```

## 2) Análise para XCH~4~
### Carregando Pacotes

##### Filtrando a Base
```{r}
### Base de dados inicial
data_set <- read_rds("data/gosat-xch4.rds") |> 
  filter(year >= 2015 & year <= 2020) |> 
  mutate(
    state = ifelse(state=="DF","GO",state)
  ) |> 
  select(-flag_nordeste, -flag_br)
glimpse(data_set)
```


## Análise de tendência dos dados xCH4

```{r}
data_set |> 
  sample_n(10000) |> 
  ggplot(aes(x=year, y=xch4)) +
  geom_point() +
  geom_point(shape=21,color="black",fill="gray") +
  geom_smooth(method = "lm") +
  ggpubr::stat_regline_equation(ggplot2::aes(
  label =  paste(..eq.label.., ..rr.label.., sep = "*plain(\",\")~~"))) +
  theme_bw()
```


```{r}
mod_trend_xch4<- lm(xch4 ~ year, 
          data= data_set |> 
            drop_na())
```



```{r}
# ## Avaliando o sinal de XCH4
#Carrega a base filtrada
data_set_me <- data_set |>
  filter( 
    state %in% estados
  )
# Resumo da base
glimpse(data_set_me)
```




```{r}
#Gráficos
# Histogramas
data_set_me |>
  ggplot(aes(x=xch4)) +
  geom_histogram(color="black",fill="gray",
                 bins = 30) +
  facet_wrap(~year, scales = "free") +
  theme_bw()
```


```{r}
data_set_me |>
  mutate(
  fct_year = fct_rev(as.factor(year)),
  ) |>
  ggplot(aes(y=fct_year)) +
  geom_density_ridges(rel_min_height = 0.03,
                      aes(x=xch4, fill=state),
                      alpha = .6, color = "black"
  ) +
  scale_fill_viridis_d() +
  theme_ridges() +
  theme(
    legend.position = "top"
  )
```


```{r}
#Estatística Descritiva
df <- data_set_me |>
  group_by(year,state) |>
  summarise(
    N = length(xch4),
    MIN = min(xch4),
    MEAN = mean(xch4),
    MEDIAN = median(xch4),
    MAX = max(xch4),
    VARIANCIA  = var(xch4),
    STD_DV = sd(xch4),
    CV = 100*STD_DV/MEAN,
    SKW = agricolae::skewness(xch4),
    KRT = agricolae::kurtosis(xch4),
  )
writexl::write_xlsx(df, "output/estat-desc-xch4.xlsx")
DT::datatable(df)
```

## Análise Geoestatística
### PASSO 1 
```{r}
# my_year = 2016
# my_state = "MG"
# grid <- grid_geral |> 
#   mutate(
#     state = ifelse(state == "DF","GO",state)
#       ) |> 
#   filter(state == my_state) |> 
#   select(X, Y)
# sp::gridded(grid) = ~ X + Y
```


```{r}
# Isolando o banco de dados, pelo ano
data_set_aux  <- data_set_me |>
  filter(
    year == my_year,
    state == my_state) |>
  dplyr::select(longitude, latitude, xch4)

# vct_xch4 <- vector();dist_xch4 <- vector();
# lon_grid <- vector();lat_grid <- vector();
# for(i in 1:nrow(data_set_aux)){
#   d <- sqrt((data_set_aux$longitude[i] - grid_agg$X)^2 + 
#               (data_set_aux$lat[i] - grid_agg$Y)^2
#   )
#   min_index <- order(d)[1]
#   vct_xch4[i] <- data_set_aux$xch4[min_index]
#   dist_xch4[i] <- d[order(d)[1]]
#   lon_grid[i] <- grid_agg$X[min_index]
#   lat_grid[i] <- grid_agg$Y[min_index]
# }
# data_set_aux$dist_xch4 <- dist_xch4
# data_set_aux$xch4_new <- vct_xch4
# data_set_aux$lon_grid <- lon_grid
# data_set_aux$lat_grid <- lat_grid
# data_set_aux |> 
#   group_by(lon_grid,lat_grid) |> 
#   summarise(
#     xch4 = mean(xch4)
#   ) |> 
#   rename(longitude = lon_grid, latitude = lat_grid) -> data_set_aux
```

### PASSO 2 - Construção do Semivariograma Experimental

```{r}
# Alteração no df
sp::coordinates(data_set_aux) = ~ longitude + latitude

# Fórmule é a variável que modelar, e o 1 da fórmula indica que ela
# não sofre transformação
form <- xch4 ~ 1
```


```{r}
# Criando o Semivariograma Experimental.
vari_exp <- gstat::variogram(form, data = data_set_aux,
                      cressie = FALSE,
                      cutoff = 18, # distância máxima do semivariograma
                      width = .001) # distancia entre pontos
vari_exp  |>
  ggplot(aes(x=dist, y=gamma)) +
  geom_point() +
  labs(x="lag (º)",
       y=expression(paste(gamma,"(h)")))
```

### Passo 3 - Ajuste dos modelos
```{r}
patamar=200
alcance=6
epepita=1
modelo_1 <- gstat::fit.variogram(vari_exp,gstat::vgm(patamar,"Sph",alcance,epepita))
modelo_2 <- gstat::fit.variogram(vari_exp,gstat::vgm(patamar,"Exp",alcance,epepita))
modelo_3 <- gstat::fit.variogram(vari_exp,gstat::vgm(patamar,"Gau",alcance,epepita))
sqr.f1<-round(attr(modelo_1, "SSErr"),4); c01<-round(modelo_1$psill[[1]],4); c0_c11<-round(sum(modelo_1$psill),4);a1<-round(modelo_1$range[[2]],2)
sqr.f2<-round(attr(modelo_2, "SSErr"),4); c02<-round(modelo_2$psill[[1]],4); c0_c12<-round(sum(modelo_2$psill),4);a2<-round(3*modelo_2$range[[2]],2)
sqr.f3<-round(attr(modelo_3, "SSErr"),4); c03<-round(modelo_3$psill[[1]],4); c0_c13<-round(sum(modelo_3$psill),4);a3<-round(modelo_3$range[[2]]*(3^.5),2)

df_aux <- vari_exp |>
  mutate(
    gamma_m1 = ifelse(dist <= a1, c01 + (c0_c11-c01)*(3/2*(dist/a1)-1/2*(dist/a1)^3),c0_c11),
    gamma_m2 = c02 + (c0_c12-c02)*(1-exp(-3*(dist/a2))),
    gamma_m3 = c03 + (c0_c13-c03)*(1-exp(-3*(dist/a3)^2)),
    residuo_total = (gamma-mean(gamma))^2,
    residuo_mod_1 = (gamma - gamma_m1)^2,
    residuo_mod_2 = (gamma - gamma_m2)^2,
    residuo_mod_3 = (gamma - gamma_m3)^2
  ) |>
  summarise(
    r2_1=(sum(residuo_total) - sum(residuo_mod_1))/sum(residuo_total),
    r2_2=(sum(residuo_total) - sum(residuo_mod_2))/sum(residuo_total),
    r2_3=(sum(residuo_total) - sum(residuo_mod_3))/sum(residuo_total),
  )
r21<-as.vector(round(df_aux[1],4))
r22<-as.vector(round(df_aux[2],4))
r23<-as.vector(round(df_aux[3],4))

plot(vari_exp,
     model=modelo_1,
     col=1,pl=F,
     pch=16,
     cex=1.2,cex.main=7,
     ylab=list("Semivariância",cex=1.3),
     xlab=list("Distância de Separação h (m)",cex=1.3),
     main =paste("Esf(C0= ",c01,"; C0+C1= ",
                 c0_c11, "; a= ", a1,"; r2 = ",
                 r21,")",sep=""))

plot(vari_exp,model=modelo_2, col=1,pl=F,pch=16,cex=1.2,cex.main=7,ylab=list("Semivariância",cex=1.3),xlab=list("Distância de Separação h (m)",cex=1.3),main =paste("Exp(C0= ",c02,"; C0+C1= ", c0_c12, "; a= ", a2,"; r2 = ", r22,")",sep=""))
plot(vari_exp,model=modelo_3, col=1,pl=F,pch=16,cex=1.2,cex.main=7,ylab=list("Semivariância",cex=1.3),xlab=list("Distância de Separação h (m)",cex=1.3),main =paste("Gau(C0= ",c03,"; C0+C1= ", c0_c13, "; a= ", a3,"; r2 = ", r23,")",sep=""))
```

### Passo 4 - escolha do melhor modelo 
```{r}
# LOOCV - Leave one out cross validation
conjunto_validacao <- data_set_aux |>
  as_tibble() |>
  sample_n(50)
sp::coordinates(conjunto_validacao) = ~longitude + latitude
modelos<-list(modelo_1,modelo_2,modelo_3)
for(j in 1:3){
  est<-0
  for(i in 1:nrow(conjunto_validacao)){
    valid <- gstat::krige(formula=form, conjunto_validacao[-i,], conjunto_validacao, model=modelos[[j]])
    est[i]<-valid$var1.pred[i]
  }
  obs<-as.data.frame(conjunto_validacao)[,3]
  RMSE<-round((sum((obs-est)^2)/length(obs))^.5,3)
  mod<-lm(obs~est)
  b<-round(mod$coefficients[2],3)
  se<-round(summary(mod)$coefficients[4],3)
  r2<-round(summary(mod)$r.squared,3)
  a<-round(mod$coefficients[1],3)
  plot(est,obs,xlab="Estimado", ylab="Observado",pch=j,col="blue",
       main=paste("Modelo = ",modelos[[j]][2,1],"; Coef. Reg. = ", b, " (SE = ",se, ", r2 = ", r2,")\ny intersept = ",a,"RMSE = ",RMSE ))
  abline(lm(obs~est));
  abline(0,1,lty=3)
}
```

### Passo 5 - Selecionado o melhor modelo, vamos guardá-lo
```{r}
modelo <- modelo_2 ## sempre modificar
# Salvando os parâmetros dos melhores modelo
model <- modelo |> slice(2) |> pull(model)
rss <- round(attr(modelo, "SSErr"),4) 
c0 <- round(modelo$psill[[1]],4) 
c0_c1 <- round(sum(modelo$psill),4)
a <- ifelse(model == "Gau", round(modelo$range[[2]]*(3^.5),2),
            ifelse(model == "Exp",round(3*modelo$range[[2]],2),
            round(modelo$range[[2]],2)))
r2 <- ifelse(model == "Gau", r23,
            ifelse(model == "Exp",r22,
            r21)) |> pluck(1)
tibble(
  my_state, my_year, model, c0, c0_c1, a, rss, r2
) |> mutate(gde = c0/c0_c1, .after = "a") |>
  rename(state=my_state,year=my_year) |> 
  write_csv(paste0("output/best-fit/",my_state,"-",my_year,"-xch4.csv"))

ls_csv <- list.files("output/best-fit/",full.names = TRUE,pattern = "-xch4.csv")
map_df(ls_csv, read_csv) |> 
  writexl::write_xlsx("output/semivariogram-models-xch4.xlsx")
png(filename = paste0("output/semivariogram-img/semivar-xch4-",
                      my_state,"-",my_year,".png"),
    width = 800, height = 600)
plot(vari_exp,model=modelo,cex.lab=2, col=1,pl=F,pch=16,cex=2.2,ylab=list("Semivariância",cex=2.3),xlab=list("Distância de Separação h (m)",cex=2.3,cex.axis=4))
dev.off()
```

### Passo 6 - Krigagem Ordinária - interpolação em locais não amostrados

```{r}
ko_variavel <- gstat::krige(formula=form, data_set_aux, grid, model=modelo,
                     block=c(0.1,0.1),
                     nsim=0,
                     na.action=na.pass,
                     debug.level=-1
)
```



## Passo 7 Visualização dos padrões espaciais e armazenamento dos dados e imagem.

```{r}
mapa <- as.tibble(ko_variavel) |>
  ggplot(aes(x=X, y=Y)) +
  geom_tile(aes(fill = var1.pred)) +
  scale_fill_viridis_c() +
  coord_equal() +
  labs(x="Longitude",
       y="Latitude",
       fill="xch4") +
  theme_bw()
mapa
ggsave(paste0("output/maps-kgr/kgr-xch4-",my_state,"-",my_year,".png"), plot = mapa, width = 10, height = 8, dpi = 300)
df <- ko_variavel |>
  as.tibble() |>
  mutate(var1.var = sqrt(var1.var))
write_rds(df,paste0("output/maps-kgr/kgr-xch4-",my_state,"-",my_year,".rds"))
```


# Análise para SIF

## Carregando Pacotes
## Filtrando a Base
```{r}
### Base de dados inicial
data_set <- read_rds("data/oco2-sif.rds") |> 
  filter(year >= 2015 & year <= 2020,
         sif >= -1 & sif <= 5) |> 
  mutate(
    state = ifelse(state=="DF","GO",state)
  ) |> 
  select(-flag_nordeste, -flag_br)
glimpse(data_set)
```


```{r}
#Carrega a base filtrada
data_set_me <- data_set |>
  filter( 
    state %in% estados
  )
# Resumo da base
glimpse(data_set_me)
```

```{r}
#Gráficos
# Histogramas
data_set_me |>
  ggplot(aes(x=sif)) +
  geom_histogram(color="black",fill="gray",
                 bins = 30) +
  facet_wrap(~year, scales = "free") +
  theme_bw()
```


```{r}
data_set_me |>
  mutate(
  fct_year = fct_rev(as.factor(year)),
  ) |>
  ggplot(aes(y=fct_year)) +
  geom_density_ridges(rel_min_height = 0.03,
                      aes(x=sif, fill=state),
                      alpha = .6, color = "black"
  ) +
  scale_fill_viridis_d() +
  theme_ridges() +
  theme(
    legend.position = "top"
  )
```


```{r}
#Estatística Descritiva
df <- data_set_me |>
  group_by(year,state) |>
  summarise(
    N = length(sif),
    MIN = min(sif),
    MEAN = mean(sif),
    MEDIAN = median(sif),
    MAX = max(sif),
    VARIANCIA  = var(sif),
    STD_DV = sd(sif),
    CV = 100*STD_DV/MEAN,
    SKW = agricolae::skewness(sif),
    KRT = agricolae::kurtosis(sif),
  )
writexl::write_xlsx(df,"output/estat-desc-sif.xlsx")
DT::datatable(df)
```

## Análise Geoestatística
### PASSO 1 
```{r}
# my_year = 2015
# my_state = "MT"
# Criar o adensamento de pontos
# grid <- grid_geral |> 
#   mutate(
#     state = ifelse(state == "DF","GO",state)
#       ) |> 
#   filter(state == my_state) |> 
#   select(X, Y)
# sp::gridded(grid) = ~ X + Y
```

```{r}
# Isolando o banco de dados, pelo ano
data_set_aux  <- data_set_me |>
  filter(
    year == my_year,
    state == my_state) |>
  group_by(latitude, longitude) |> 
  summarise(
    sif = mean(sif, na.rm = TRUE)
  ) |> 
  dplyr::select(longitude, latitude, sif)

# vct_sif <- vector();dist_sif <- vector();
# lon_grid <- vector();lat_grid <- vector();
# for(i in 1:nrow(data_set_aux)){
#   d <- sqrt((data_set_aux$longitude[i] - grid_agg$X)^2 + 
#               (data_set_aux$lat[i] - grid_agg$Y)^2
#   )
#   min_index <- order(d)[1]
#   vct_sif[i] <- data_set_aux$sif[min_index]
#   dist_sif[i] <- d[order(d)[1]]
#   lon_grid[i] <- grid_agg$X[min_index]
#   lat_grid[i] <- grid_agg$Y[min_index]
# }
# data_set_aux$dist_sif <- dist_sif
# data_set_aux$sif_new <- vct_sif
# data_set_aux$lon_grid <- lon_grid
# data_set_aux$lat_grid <- lat_grid
# data_set_aux |> 
#   group_by(lon_grid,lat_grid) |> 
#   summarise(
#     sif = mean(sif)
#   ) |> 
#   rename(longitude = lon_grid, latitude = lat_grid) -> data_set_aux
```

### PASSO 2 - Construção do Semivariograma Experimental

```{r}
# Alteração no df
sp::coordinates(data_set_aux) = ~ longitude + latitude

# Fórmule é a variável que modelar, e o 1 da fórmula indica que ela
# não sofre transformação
form <- sif ~ 1
```


```{r}
# Criando o Semivariograma Experimental.
vari_exp <- gstat::variogram(form, data = data_set_aux,
                      cressie = FALSE,
                      cutoff = 8, # distância máxima do semivariograma
                      width = 0.1,
                      cloud = FALSE) # distancia entre ponts
vari_exp  |>
  ggplot(aes(x=dist, y=gamma)) +
  geom_point() +
  labs(x="lag (º)",
       y=expression(paste(gamma,"(h)")))
```

### Passo 3 - Ajuste dos modelos
```{r}
patamar=0.05
alcance=4
epepita=0.01
modelo_1 <- gstat::fit.variogram(vari_exp,gstat::vgm(patamar,"Sph",alcance,epepita))
modelo_2 <- gstat::fit.variogram(vari_exp,gstat::vgm(patamar,"Exp",alcance,epepita))
modelo_3 <- gstat::fit.variogram(vari_exp,gstat::vgm(patamar,"Gau",alcance,epepita))
sqr.f1<-round(attr(modelo_1, "SSErr"),4); c01<-round(modelo_1$psill[[1]],4); c0_c11<-round(sum(modelo_1$psill),4);a1<-round(modelo_1$range[[2]],2)
sqr.f2<-round(attr(modelo_2, "SSErr"),4); c02<-round(modelo_2$psill[[1]],4); c0_c12<-round(sum(modelo_2$psill),4);a2<-round(3*modelo_2$range[[2]],2)
sqr.f3<-round(attr(modelo_3, "SSErr"),4); c03<-round(modelo_3$psill[[1]],4); c0_c13<-round(sum(modelo_3$psill),4);a3<-round(modelo_3$range[[2]]*(3^.5),2)

df_aux <- vari_exp |>
  mutate(
    gamma_m1 = ifelse(dist <= a1, c01 + (c0_c11-c01)*(3/2*(dist/a1)-1/2*(dist/a1)^3),c0_c11),
    gamma_m2 = c02 + (c0_c12-c02)*(1-exp(-3*(dist/a2))),
    gamma_m3 = c03 + (c0_c13-c03)*(1-exp(-3*(dist/a3)^2)),
    residuo_total = (gamma-mean(gamma))^2,
    residuo_mod_1 = (gamma - gamma_m1)^2,
    residuo_mod_2 = (gamma - gamma_m2)^2,
    residuo_mod_3 = (gamma - gamma_m3)^2
  ) |>
  summarise(
    r2_1=(sum(residuo_total) - sum(residuo_mod_1))/sum(residuo_total),
    r2_2=(sum(residuo_total) - sum(residuo_mod_2))/sum(residuo_total),
    r2_3=(sum(residuo_total) - sum(residuo_mod_3))/sum(residuo_total),
  )
r21<-as.vector(round(df_aux[1],4))
r22<-as.vector(round(df_aux[2],4))
r23<-as.vector(round(df_aux[3],4))

plot(vari_exp,
     model=modelo_1,
     col=1,pl=F,
     pch=16,
     cex=1.2,cex.main=7,
     ylab=list("Semivariância",cex=1.3),
     xlab=list("Distância de Separação h (m)",cex=1.3),
     main =paste("Esf(C0= ",c01,"; C0+C1= ",
                 c0_c11, "; a= ", a1,"; r2 = ",
                 r21,")",sep=""))

plot(vari_exp,model=modelo_2, col=1,pl=F,pch=16,cex=1.2,cex.main=7,ylab=list("Semivariância",cex=1.3),xlab=list("Distância de Separação h (m)",cex=1.3),main =paste("Exp(C0= ",c02,"; C0+C1= ", c0_c12, "; a= ", a2,"; r2 = ", r22,")",sep=""))
plot(vari_exp,model=modelo_3, col=1,pl=F,pch=16,cex=1.2,cex.main=7,ylab=list("Semivariância",cex=1.3),xlab=list("Distância de Separação h (m)",cex=1.3),main =paste("Gau(C0= ",c03,"; C0+C1= ", c0_c13, "; a= ", a3,"; r2 = ", r23,")",sep=""))
```

### Passo 4 - escolha do melhor modelo 
```{r}
# LOOCV - Leave one out cross validation
conjunto_validacao <- data_set_aux |>
  as_tibble() |>
  sample_n(10)
sp::coordinates(conjunto_validacao) = ~longitude + latitude
modelos<-list(modelo_1,modelo_2,modelo_3)
for(j in 1:3){
  est<-0
  for(i in 1:nrow(conjunto_validacao)){
    valid <- gstat::krige(formula=form, conjunto_validacao[-i,], conjunto_validacao, model=modelos[[j]])
    est[i]<-valid$var1.pred[i]
  }
  obs<-as.data.frame(conjunto_validacao)[,3]
  RMSE<-round((sum((obs-est)^2)/length(obs))^.5,3)
  mod<-lm(obs~est)
  b<-round(mod$coefficients[2],3)
  se<-round(summary(mod)$coefficients[4],3)
  r2<-round(summary(mod)$r.squared,3)
  a<-round(mod$coefficients[1],3)
  plot(est,obs,xlab="Estimado", ylab="Observado",pch=j,col="blue",
       main=paste("Modelo = ",modelos[[j]][2,1],"; Coef. Reg. = ", b, " (SE = ",se, ", r2 = ", r2,")\ny intersept = ",a,"RMSE = ",RMSE ))
  abline(lm(obs~est));
  abline(0,1,lty=3)
}
```

### Passo 5 - Selecionado o melhor modelo, vamos guardá-lo
```{r}
modelo <- modelo_3 ## sempre modificar
# Salvando os parâmetros dos melhores modelo
model <- modelo |> slice(2) |> pull(model)
rss <- round(attr(modelo, "SSErr"),4) 
c0 <- round(modelo$psill[[1]],4) 
c0_c1 <- round(sum(modelo$psill),4)
a <- ifelse(model == "Gau", round(modelo$range[[2]]*(3^.5),2),
            ifelse(model == "Exp",round(3*modelo$range[[2]],2),
            round(modelo$range[[2]],2)))
r2 <- ifelse(model == "Gau", r23,
            ifelse(model == "Exp",r22,
            r21)) |> pluck(1)
tibble(
  my_state, my_year, model, c0, c0_c1, a, rss, r2
) |> mutate(gde = c0/c0_c1, .after = "a") |>
  rename(state=my_state,year=my_year) |> 
  write_csv(paste0("output/best-fit/",my_state,"-",my_year,"-sif.csv"))

ls_csv <- list.files("output/best-fit/",full.names = TRUE,pattern = "-sif.csv")
map_df(ls_csv, read_csv) |> 
  writexl::write_xlsx("output/semivariogram-models-sif.xlsx")
png(filename = paste0("output/semivariogram-img/semivar-sif-",
                      my_state,"-",my_year,".png"),
    width = 800, height = 600)
plot(vari_exp,model=modelo,cex.lab=2, col=1,pl=F,pch=16,cex=2.2,ylab=list("Semivariância",cex=2.3),xlab=list("Distância de Separação h (m)",cex=2.3,cex.axis=4))
dev.off()
```

### Passo 6 - Krigagem Ordinária - interpolação em locais não amostrados

```{r}
ko_variavel <- gstat::krige(formula=form, data_set_aux, grid, model=modelo,
                     block=c(0.1,0.1),
                     nsim=0,
                     na.action=na.pass,
                     debug.level=-1
)
```



## Passo 7 Visualização dos padrões espaciais e armazenamento dos dados e imagem.

```{r}
mapa <- as.tibble(ko_variavel) |>
  ggplot(aes(x=X, y=Y)) +
  geom_tile(aes(fill = var1.pred)) +
  scale_fill_viridis_c() +
  coord_equal() +
  labs(x="Longitude",
       y="Latitude",
       fill="sif") +
  theme_bw()
mapa
ggsave(paste0("output/maps-kgr/kgr-sif-",my_state,"-",my_year,".png"), plot = mapa, width = 10, height = 8, dpi = 300)
df <- ko_variavel |>
  as.tibble() |>
  mutate(var1.var = sqrt(var1.var))
write_rds(df,paste0("output/maps-kgr/kgr-sif-",my_state,"-",my_year,".rds"))
```


# Compilando os mapas krigados.
### Rodar somente após todos os mapas gerados
```{r}
list_rds <- list.files("output/maps-kgr/",
           pattern = ".rds$",
           full.names = TRUE)
kgr_maps <- map_df(list_rds, rds_reader)
```


```{r}
grid_geral_state_city <- read_rds("data/grid-state-city.rds") |> 
  ungroup()
```

# Retirando atendência

```{r}
# readr::write_rds(kgr_maps_group,"data/kgr-maps-cities-groups.rds")
a_co2 <- mod_trend_xco2$coefficients[[1]]
b_co2 <- mod_trend_xco2$coefficients[[2]]
a_ch4 <- mod_trend_xch4$coefficients[[1]]
b_ch4 <- mod_trend_xch4$coefficients[[2]]
glimpse(kgr_maps)
kgr_maps_detrend <- kgr_maps |>
  group_by(variable) |>
  mutate(
    value_est = ifelse(variable =="xco2",a_co2+b_co2*year,
                       ifelse(variable =="xch4",a_ch4+b_ch4*year,value)),
    delta = ifelse(variable =="sif",value,value_est-value),
    value_detrend = ifelse(variable =="xco2",(a_co2-delta)-(mean(value)-a_co2),
                       ifelse(variable =="xch4",(a_ch4-delta)-(mean(value)-a_ch4),value)),
    value = value_detrend
  ) |> ungroup() |>
  select(-value_est,-delta,-value_detrend)
```

## Cálculo do Beta para cada municípios
```{r}
kgr_maps_detrend <- kgr_maps_detrend |> 
  left_join(
    grid_geral |> 
      mutate(
        state = ifelse(state == "DF","GO",state)
      ),
  by=c("state","X","Y")
  )
```


```{r}
kgr_maps_nested <- kgr_maps_detrend |>
  group_by(variable,state,city,year) |>
  summarise(
    media = mean(value,na.rm = TRUE),
    desv_pad = mean(value_std)
  ) |>
  group_by(variable,state,city) |>
  nest() |>
  ungroup()

get_reg_lin <- function(df, par_return = "beta"){
  y <- df$year
  x <- df$media
  mod <- lm(y~x)
  value <- mod$coefficients[[2]]
  if(par_return == "beta") return(value)
}

kgr_maps_beta <- kgr_maps_nested |>
  mutate(
    beta = map(data,get_reg_lin)
  ) |>
  select(-data) |>
  unnest()

glimpse(kgr_maps_beta)
```
## Mapeando o beta por cidades

```{r}
city_kgr_beta <- left_join(
  citys |> filter(abbrev_state %in% estados),
  kgr_maps_beta |>
    pivot_wider(
      names_from = variable,
      values_from = beta,
      names_prefix = "beta_") |>
    rename(abbrev_state = state,name_muni =city),
           by=c("abbrev_state","name_muni"))
```


```{r}
city_kgr_beta |>
     ggplot() +
     geom_sf(aes(fill=beta_sif), color="transparent",
             size=.05, show.legend = TRUE)  +
   geom_sf(data=mapas_contorno1, fill="transparent", color="red", size=3, show.legend = FALSE) +
   geom_sf(data=mapas_contorno2, fill="transparent", color="red", size=3, show.legend = FALSE) +
   geom_sf(data=mapas_contorno3, fill="transparent", color="red", size=3, show.legend = FALSE) +
   geom_sf(data=mapas_contorno4, fill="transparent", color="red", size=3, show.legend = FALSE) +
   geom_sf(data=mapas_contorno5, fill="transparent", color="red", size=3, show.legend = FALSE) +
     theme_bw() +
   theme(
     axis.text.x = element_text(size = rel(.9), color = "black"),
     axis.title.x = element_text(size = rel(1.1), color = "black"),
     axis.text.y = element_text(size = rel(.9), color = "black"),
     axis.title.y = element_text(size = rel(1.1), color = "black"),
     legend.text = element_text(size = rel(1), color = "black"),
     legend.title = element_text(face = 'bold', size = rel(1.2)),
     legend.position = c(1.29, .5)
     ) +
   labs(fill = 'Beta_sif',
         x = 'Longitude',
         y = 'Latitude') +
     scale_fill_viridis_c(option = "inferno")
```
```{r}
city_kgr_beta |>
     ggplot() +
     geom_sf(aes(fill=beta_xch4), color="transparent",
             size=.05, show.legend = TRUE)  +
   geom_sf(data=mapas_contorno1, fill="transparent", color="red", size=3, show.legend = FALSE) +
   geom_sf(data=mapas_contorno2, fill="transparent", color="red", size=3, show.legend = FALSE) +
   geom_sf(data=mapas_contorno3, fill="transparent", color="red", size=3, show.legend = FALSE) +
   geom_sf(data=mapas_contorno4, fill="transparent", color="red", size=3, show.legend = FALSE) +
   geom_sf(data=mapas_contorno5, fill="transparent", color="red", size=3, show.legend = FALSE) +
     theme_bw() +
   theme(
     axis.text.x = element_text(size = rel(.9), color = "black"),
     axis.title.x = element_text(size = rel(1.1), color = "black"),
     axis.text.y = element_text(size = rel(.9), color = "black"),
     axis.title.y = element_text(size = rel(1.1), color = "black"),
     legend.text = element_text(size = rel(1), color = "black"),
     legend.title = element_text(face = 'bold', size = rel(1.2)),
     legend.position = c(1.29, .5)
     ) +
   labs(fill = 'Beta_xch4',
         x = 'Longitude',
         y = 'Latitude') +
     scale_fill_viridis_c(option = "inferno")
```
```{r}
city_kgr_beta |>
     ggplot() +
     geom_sf(aes(fill=beta_xco2), color="transparent",
             size=.05, show.legend = TRUE)  +
   geom_sf(data=mapas_contorno1, fill="transparent", color="red", size=3, show.legend = FALSE) +
   geom_sf(data=mapas_contorno2, fill="transparent", color="red", size=3, show.legend = FALSE) +
   geom_sf(data=mapas_contorno3, fill="transparent", color="red", size=3, show.legend = FALSE) +
   geom_sf(data=mapas_contorno4, fill="transparent", color="red", size=3, show.legend = FALSE) +
   geom_sf(data=mapas_contorno5, fill="transparent", color="red", size=3, show.legend = FALSE) +
     theme_bw() +
   theme(
     axis.text.x = element_text(size = rel(.9), color = "black"),
     axis.title.x = element_text(size = rel(1.1), color = "black"),
     axis.text.y = element_text(size = rel(.9), color = "black"),
     axis.title.y = element_text(size = rel(1.1), color = "black"),
     legend.text = element_text(size = rel(1), color = "black"),
     legend.title = element_text(face = 'bold', size = rel(1.2)),
     legend.position = c(1.29, .5)
     ) +
   labs(fill = 'Beta_xco2',
         x = 'Longitude',
         y = 'Latitude') +
     scale_fill_viridis_c(option = "inferno")
```

## Inspeção por estado

```{r}
variables <- c("beta_sif","beta_xch4","beta_xco2")
my_plot_map_beta <- function(.estado, .variable){
  city_kgr_beta |>
    filter(abbrev_state == .estado) |>
    ggplot() +
     geom_sf(aes_string(fill=.variable), color="black",
              size=.05, show.legend = TRUE)  +
    theme_bw() +
    theme(
      axis.text.x = element_text(size = rel(.9), color = "black"),
      axis.title.x = element_text(size = rel(1.1), color = "black"),
      axis.text.y = element_text(size = rel(.9), color = "black"),
      axis.title.y = element_text(size = rel(1.1), color = "black"),
      legend.text = element_text(size = rel(1), color = "black"),
      legend.title = element_text(face = 'bold', size = rel(1.2)),
      legend.position = c(1.29, .5)
    ) +
     labs(fill =.variable,
          x = 'Longitude',
          y = 'Latitude') +
    scale_fill_gradient(low="yellow",high = "red")
}
my_plot_map_beta("GO", "beta_xch4")

map(estados,my_plot_map_beta,.variable="beta_xco2")
map(estados,my_plot_map_beta,.variable="beta_xch4")
map(estados,my_plot_map_beta,.variable="beta_sif")
```
# Incorporação dos dados do CT

## IMPORTANDO A BASE DE DADOS

```{r}
brazil_ids <- read_rds("data/df_nome.rds")
nomes_uf <- c(brazil_ids$nome_uf |> unique(),"Brazil")
emissions_sources <- read_rds('data/emissions_sources.rds')
```


```{r}
city_kgr_beta_emission <- city_kgr_beta |>
  left_join(
    emissions_sources |>
      filter(year == 2020,                 #%in% 2015:2022
             sigla_uf %in% estados,
             !source_name %in% nomes_uf,
             str_detect(activity_units, 'animal'),
             gas == 'co2e_100yr') |>
      group_by(city_ref, sigla_uf)  |>
      summarise(emissions_quantity =
                  sum(emissions_quantity, na.rm = TRUE)) |>
      rename(abbrev_state = sigla_uf,name_muni =city_ref) |>
      ungroup(),
    by=c("name_muni","abbrev_state")
  )
```




## CARACTERIZANDO MUNICÍPIO

```{r}
cities <- citys

# DADOS IBGE:
# Quantidade de Cabeças de MS: 18433728
# Quantidade de Cabeças de MT: 34246313
# Quantidade de Cabeças de MG: 22993105
# Quantidade de Cabeças de GO: 24410182
# Quantidade de Cabeças de PA: 24791060

# Quantidade de municípios de MS: 79
# Quantidade de municípios de MT: 141
# Quantidade de municípios de MG: 853
# Quantidade de municípios de GO: 246
# Quantidade de municípios de PA: 144

estado <- 'GO'
quant_head <- 24410182

emissions_sources |>
  filter(year == 2020,
         str_detect(activity_units, 'animal'),
         # sector_name == 'agriculture',
         !source_name %in% nomes_uf,
         sigla_uf == estado,
         gas == 'co2e_100yr') |>
  group_by(sigla_uf) |>                  #!!
  summarise(
    emission_total = sum(emissions_quantity)/1e6,
    mean_head = sum(emissions_quantity)/quant_head
    ) |>
  arrange(- emission_total)
```

## CRIANDO TEMA GRAFICO
```{r}
my_theme <- theme(
       # axis.text.x = element_text(size = rel(1.25)),
        axis.title.x = element_text(size = rel(1.4)),
       # axis.text.y = element_text(size = rel(1.3)),
        axis.title.y = element_text(size = rel(1.4)),
        legend.text = element_text(size = rel(0.9)),
       # legend.title = element_text(size = rel(1.7)),
       title = element_text(face = 'bold'),
       legend.position = "top",
       legend.background = element_rect(fill = "#fffff0", color = "black"))

my_theme_add <- function(.my_theme){
 theme(
       # axis.text.x = element_text(size = rel(1.25)),
        axis.title.x = element_text(size = rel(1.4)),
       # axis.text.y = element_text(size = rel(1.3)),
        axis.title.y = element_text(size = rel(1.4)),
        legend.text = element_text(size = rel(0.9)),
       # legend.title = element_text(size = rel(1.7)),
       title = element_text(face = 'bold'),
       legend.position = "top",
       legend.background = element_rect(fill = "transparent", color = "black"))
}

```

## MAPEAR
### CONTRUINDO MAPA COM CLASSES
```{r}
#my_state <- "MS" ### <-
my_plot_map <- function(.estados){
  citys |>
  select(abbrev_state) |>
  filter(
    abbrev_state == .estados) |>
  ggplot() +
  geom_sf(fill="white", color="black",
          size=.15, show.legend = F) +
  geom_point(data = emissions_sources |>
               filter(year == 2020, #>2014 & year <2023
                      sigla_uf == .estados,
                      str_detect(activity_units, 'animal'),
                      gas == 'co2e_100yr') |>
               mutate(
                 classe_emissao = case_when(
                   emissions_quantity <0.1e6 ~ '< 0.1 Mton',
                   emissions_quantity <0.4e6 ~ '< 0.4 Mton',
                   emissions_quantity <1e6 ~ '< 1 Mton',
                   emissions_quantity >=1e6 ~ '>= 1 Mton'
                 )
               ),
             size = 1.5,
             aes(lon,lat, col = classe_emissao)) +
    theme_bw() +
  theme(
    axis.text.x = element_text(size = rel(1), color = "#222222"),
    axis.title.x = element_text(size = rel(1.3), color = "#222222"),
    axis.text.y = element_text(size = rel(1), color = "#222222"),
    axis.title.y = element_text(size = rel(1.3), color = "#222222"),
    legend.text = element_text(size = rel(1.3), color = "#222222"),
    legend.title = element_text(size = rel(1.5)),
    ) +
   labs(col = 'CO'[2]~'eq emission',
        x = 'Longitude',
        y = 'Latitude'
     #title = paste0("CO2e emission for", my_state),
        # caption = 'Data Source: Climate TRACE',
     )
}

map(estados,my_plot_map)

# ggsave('GO.png', dpi = 3000, width = 9, height = 5.5)

```

```{r}

# estado <- "MG" ### <-
# estados <- c("MS", "PA", "GO", "MT", "MG")
#
# my_plot_map_join <- function(.estados){
#   left_join(city |> filter(abbrev_state == .estados),
#           emissions_sources |>
#             filter(year == 2020, #>2014 & year <2023
#                    sigla_uf == .estados,
#                    !source_name %in% nomes_uf,
#                    str_detect(activity_units, 'animal'),            #filtering the four subsectors for cattle
#                    gas == 'co2e_100yr') |>
#             group_by(city_ref, sigla_uf)  |>
#             summarise(emissions_quantity =
#                         sum(emissions_quantity, na.rm = TRUE)) |>
#             rename(name_muni = city_ref) ,
#           by="name_muni") |>
#   mutate(emissions_quantity = replace_na(emissions_quantity,0)) |>
#   mutate(
#     classe_emissao = case_when(
#       emissions_quantity <0.1e6 ~ '< 0.1 Mton',
#       emissions_quantity <0.4e6 ~ '< 0.4 Mton',
#       emissions_quantity <0.7e6 ~ '< 0.7 Mton',
#       emissions_quantity >=1 ~ '>= 1 Mton'
#     )
#   ) |>
#     ggplot() +
#     geom_sf(aes(fill=classe_emissao), color="black",
#             size=.15, show.legend = TRUE)  +
#     theme_bw() +
#   theme(
#     axis.text.x = element_text(size = rel(1), color = "#222222"),
#     axis.title.x = element_text(size = rel(1.3), color = "#222222"),
#     axis.text.y = element_text(size = rel(1), color = "#222222"),
#     axis.title.y = element_text(size = rel(1.3), color = "#222222"),
#     legend.text = element_text(size = rel(1.3), color = "#222222"),
#     legend.title = element_text(size = rel(1.5)),
#     ) +
#    labs(fill = 'CO'[2]'e emission',
#         x = 'Longitude',
#         y = 'Latitude'
#      #title = paste0("CO2e emission for", my_state),
#         # caption = 'Data Source: Climate TRACE',
#      ) +
#     scale_fill_viridis_d()
# }
# map(estados,my_plot_map_join)

# ggsave('MGg_col.png', dpi = 2000, width = 9, height = 5.5)


#Gerando os mapas em uma única figura
left_join(citys |> filter(abbrev_state %in% estados),
           emissions_sources |>
             filter(year == 2020,                 #%in% 2015:2022
                    sigla_uf %in% estados,
                    !source_name %in% nomes_uf,
                    str_detect(activity_units, 'animal'),            #filtering the four subsectors for cattle
                    gas == 'co2e_100yr') |>
             group_by(city_ref, sigla_uf)  |>
             summarise(emissions_quantity =
                         sum(emissions_quantity, na.rm = TRUE)) |>
             rename(name_muni = city_ref),
           by="name_muni") |>
   mutate(emissions_quantity = replace_na(emissions_quantity, 0)) |>
   mutate(
     classe_emissao = case_when(
       emissions_quantity <.1e6 ~ ' <  0,1 Mton',
       emissions_quantity <.5e6 ~ ' <  0,5 Mton',
       emissions_quantity < 1e6 ~ ' <  1,0 Mton',
       emissions_quantity >=1e6 ~ '>= 1,0 Mton'
     )
   ) |>
     ggplot() +
     geom_sf(aes(fill=classe_emissao), color="black",
             size=.05, show.legend = TRUE)  +
   geom_sf(data=mapas_contorno1, fill="transparent", color="red", size=3, show.legend = FALSE) +
   geom_sf(data=mapas_contorno2, fill="transparent", color="red", size=3, show.legend = FALSE) +
   geom_sf(data=mapas_contorno3, fill="transparent", color="red", size=3, show.legend = FALSE) +
   geom_sf(data=mapas_contorno4, fill="transparent", color="red", size=3, show.legend = FALSE) +
   geom_sf(data=mapas_contorno5, fill="transparent", color="red", size=3, show.legend = FALSE) +
     theme_bw() +
   theme(
     axis.text.x = element_text(size = rel(.9), color = "black"),
     axis.title.x = element_text(size = rel(1.1), color = "black"),
     axis.text.y = element_text(size = rel(.9), color = "black"),
     axis.title.y = element_text(size = rel(1.1), color = "black"),
     legend.text = element_text(size = rel(1), color = "black"),
     legend.title = element_text(face = 'bold', size = rel(1.2)),
     legend.position = c(1.29, .5)
     ) +
   labs(fill = 'Classe de emissão',
         x = 'Longitude',
         y = 'Latitude') +
     scale_fill_viridis_d()

 # ggsave('Maps_states_red.png')
 ggsave('mapa_nova_classe.png')
```

## Análise de correlação

```{r}
my_corrplot <- function(.estado){
  pl<- city_kgr_beta_emission |>
    as_data_frame() |>
    filter(abbrev_state == .estado) |>
    select(beta_sif:emissions_quantity) |>
    relocate(emissions_quantity) |>
    drop_na() |>
    cor(method = "spearman") |>
    corrplot::corrplot(method = "ellipse",type = "upper" )
  print(pl)
}
# map(estados,my_corrplot)
```



### Verificando maiores cidades emissoras
```{r}
# Only for analysis

emissions_sources |>
  #glimpse() |>
  #select(sigla_uf, emissions_quantity, city_ref, gas, activity_units, sector_name, sub_sector) |>
  filter(sigla_uf == "PA",
         gas == 'co2e_100yr',
         year == 2015,
         sector_name == 'agriculture',
         !source_name %in% nomes_uf,
         # !sub_sector %in% c("forest-land-clearing",
         #                    "forest-land-degradation",
         #                    "shrubgrass-fires",
         #                    "forest-land-fires",
         #                    "wetland-fires",
         #                    "removals"),
         # str_detect(activity_units, 'animal'),
         # sub_sector == 'enteric-fermentation-cattle-pasture',
                         # 'manure-left-on-pasture-cattle'),
         city_ref == 'São Félix Do Xingu'                       #change the municipality here
          ) #|>
  # group_by(sub_sector, sector_name) |>
  # summarise(
  #    emission = sum(emissions_quantity, na.rm = T)
  #  )
```

## VISUALIZANDO MAIORES EMISSORES PARA O SETOR DE AGRICULTURA OU P/ ANIMAL
```{r}
emissions_sources |>
  filter(
    year == 2020,                   #%in% 2015:2022
    sigla_uf %in% estados, # <-----
    str_detect(activity_units, 'animal'),
    # sector_name == 'agriculture',
    !source_name %in% nomes_uf,
    gas == 'co2e_100yr'
    ) |>
  group_by(city_ref, sigla_uf, sub_sector) |>
  summarise(
    emission = sum(emissions_quantity, na.rm = T)
  ) |>
  group_by(city_ref,sigla_uf) |>
  mutate(
    emission_total = sum(emission, na.rm = T)
  ) |>
  ungroup() |>
  group_by(sigla_uf) |>
  mutate(
    city_ref = city_ref |> fct_reorder(emission_total) |>
      fct_lump(n = 3, w = emission_total)) |>
  filter(city_ref != "Other") |>
  mutate(
      sub_sector = case_when(
        sub_sector == "enteric-fermentation-cattle-feedlot" ~ "FEGC",
        sub_sector == "enteric-fermentation-cattle-pasture" ~ "FEGP",
        sub_sector == "manure-left-on-pasture-cattle"  ~ "EP",
        sub_sector == "manure-management-cattle-feedlot" ~ "GEC",
        sub_sector == 'cropland-fires' ~ 'CF',
        sub_sector == 'synthetic-fertilizer-application' ~ 'SF application'
      )) |>
  ggplot(aes(emission/1e6, #passar de ton para Mton
             city_ref,
             fill = sub_sector)) +
  geom_col(col="black", lwd = 0.1) +
  xlab(bquote(Emissião~CO[2]~e~(Mton))) +
  labs(#x = 'Emission (Mton)',
       y = 'Cidade',
       fill = 'Subsetor') +
  theme_bw() +
  theme(
    axis.text.x = element_text(size = rel(1)),
    # axis.title.x = element_text(size = rel(2)),
    axis.text.y = element_text(size = rel(1.3)),
    # axis.title.y = element_text(size = rel(2)),
    legend.text = element_text(size = rel(1)),
    #legend.title = element_text(size = rel(1.7)),
    title = element_text(face = 'bold'),
    legend.position = 'top',
    legend.background = element_rect(fill = "transparent", color = "black")) +
      scale_fill_viridis_d(option ='plasma') +
  facet_wrap(~sigla_uf,scales = "free",ncol = 2) +
  annotate("text",
           x=2,
           y=1,
           label = ".",
           size=0.1)

ggsave('top3cidades_emissão_states.png')
```

```{r}
# Only for exemplification in the report

estado <- 'MG'

my_plot_col_states <- function(.estados){
  emissions_sources |>
  filter(
    year == 2020,
    sigla_uf == .estados,
    !source_name %in% nomes_uf,
    #str_detect(activity_units, 'animal'),
    sector_name == 'agriculture',
    gas == 'co2e_100yr'
    ) |>
  group_by(city_ref, sub_sector) |>
  summarise(
    emission = sum(emissions_quantity, na.rm = T)
  ) |>
  group_by(city_ref) |>
  mutate(
    emission_total = sum(emission, na.rm = T)
  ) |>
  ungroup() |>
  mutate(
    city_ref = city_ref |> fct_reorder(emission_total) |>
      fct_lump(n = 5, w = emission_total)) |>
  filter(city_ref != "Other") |>
    mutate(
      sub_sector = case_when(
        sub_sector == "cropland-fires"  ~ "Cropland fires",
        sub_sector == "enteric-fermentation-cattle-feedlot" ~ "EFC feedlot",
        sub_sector == "enteric-fermentation-cattle-pasture" ~ "EFC pasture",
        sub_sector == "manure-left-on-pasture-cattle"  ~ "ML pasture cattle",
        sub_sector == "manure-management-cattle-feedlot" ~ "MMC feedlot",
        sub_sector == "rice-cultivation" ~ "rice cultivation",
        sub_sector == "synthetic-fertilizer-application" ~ "SF application",
      )
    ) |>
  ggplot(aes(emission/1e6,
             city_ref,
             fill = sub_sector)) +
  geom_col(col="black", lwd = 0.1) +
    xlab(bquote(Emission~CO[2]~e~(Mton))) +
  labs(#x = 'Emission (Mton)',
       y = 'City',
       fill = '') +
  theme_bw() +
  map(my_theme,my_theme_add) +
  theme(legend.position = "top", ##retirar legenda = ''
    legend.background = element_rect(fill = "transparent")) + ##?
  scale_fill_viridis_d(option = "plasma") +
  annotate("text",
           x=2,
           y=1,
           label = ".",
           size=0.1)
  }
  # geom_text(stat = 'identity',
  #           position = 'identity',
  #           size = 4,
  #           angle = 90,
  #           vjust = 2,
  #           data = NULL,
  #           label = 'emission')

map(estados,my_plot_col_states)

# ggsave('MG_legenda_setor_agr.png', dpi = 3000)
```
## SUBSETORES

### CARACTERIZANDO SUBSETORES PARA EMISSÕES DE GADO E RANKEANDO AS 5 CIDADES COM SUBSETORES DE MAIOR EMISSÃO DENTRE OS 5 ESTADOS

```{r}
# my_plot_subsector_states <- function(.estados){
  emissions_sources |>
  filter(
         year == 2020,
         str_detect(activity_units, 'animal'),
         gas == 'co2e_100yr',
         !source_name %in% nomes_uf,
         sigla_uf %in% estados) |>
  group_by(city_ref, original_inventory_sector, sigla_uf) |>
  summarise(
    emission = sum(emissions_quantity, na.rm = T)
  ) |>
  # ungroup() |>
  group_by(city_ref,sigla_uf) |>
  mutate(
    emission_total = sum(emission, na.rm = T)
  ) |>
  ungroup() |>
  mutate(
    city_ref = city_ref |> fct_reorder(emission_total) |>
      fct_lump(n = 10, w = emission_total)) |>
  mutate(
       original_inventory_sector = original_inventory_sector |>
         as_factor() |>
         fct_relevel("manure-left-on-pasture-cattle",
          "enteric-fermentation-cattle-feedlot",
          "manure-management-cattle-feedlot",
          "enteric-fermentation-cattle-pasture")
    ) |>
  filter(city_ref != "Other") |>
  mutate(
      original_inventory_sector = case_when(
        original_inventory_sector == "enteric-fermentation-cattle-feedlot" ~ "FEGC",
        original_inventory_sector == "enteric-fermentation-cattle-pasture" ~ "FEGP",
        original_inventory_sector == "manure-left-on-pasture-cattle"  ~ "EP",
        original_inventory_sector == "manure-management-cattle-feedlot" ~ "GEC",
      )) |>
  ggplot(aes(emission/1e6, #passar para Mega Ton
             city_ref,
             fill = original_inventory_sector)) +
  geom_col(col="black") +
  labs(x = 'Emissão (Mton)',
       y = 'City',
       fill = 'Subsetor') +
  theme_bw() +
  # map(my_theme,my_theme_add) +
  theme(legend.position = "top") +
  scale_fill_viridis_d(option = "plasma") +
    # facet_wrap(~city_ref,,ncol = 2) +
  annotate("text",
           x=5,
           y=1,
           label = ".",
           size=0.1)
# }

# map(estados,my_plot_subsector_states)

# ggsave('top10.png', dpi = 2000)

```

```{r}

# emissions_sources |>
#   filter(
#     year == 2020,
#     sigla_uf %in% estados,
#     !source_name %in% nomes_uf,
#     gas == 'co2e_100yr',
#     # sector_name == 'agriculture'
#     str_detect(activity_units, 'animal')
#     ) |>
#   select(original_inventory_sector, emissions_quantity, city_ref) |>
#   group_by(city_ref, original_inventory_sector) |>
#   summarise(
#     emission = sum(emissions_quantity, na.rm = T)
#   ) |>
#   arrange( - emission) |>
#   group_by(city_ref) |>
#   mutate(
#     emission_total = sum(emission, na.rm = T)
#   ) |>
#   ungroup() |>
#   mutate(
#     city_ref = city_ref |> fct_reorder(emission_total) |>
#       fct_lump(n = 5, w = emission_total)) |>
#   filter(city_ref != "Other") |>
#   ggplot(aes(emission/1e6,
#              city_ref,
#              fill = original_inventory_sector)) +
#   geom_col(col="black") +
#   labs(x = 'Emission (Mton)',
#        y = 'City',
#        fill = 'Subsector') +
#   theme_bw() +
#   map(my_theme,my_theme_add) +
#   theme(legend.position = 'top') +
#   scale_fill_viridis_d(option = 'plasma')



```

## AGRUPAR POR ESTADO, EMISSÃO E SETOR

```{r}
emissions_sources |>
  filter(
    year == 2020,
    sigla_uf %in% estados,
    !source_name %in% nomes_uf,
    gas == 'co2e_100yr',
    str_detect(activity_units, 'animal')) |>
  mutate(
      original_inventory_sector = case_when(
        original_inventory_sector == "enteric-fermentation-cattle-feedlot" ~ "FEGC",
        original_inventory_sector == "enteric-fermentation-cattle-pasture" ~ "FEGP",
        original_inventory_sector == "manure-left-on-pasture-cattle"  ~ "EP",
        original_inventory_sector == "manure-management-cattle-feedlot" ~ "GEC"
      )) |>
  select(original_inventory_sector, emissions_quantity, sigla_uf) |>
  group_by(sigla_uf, original_inventory_sector) |>
  arrange( desc(emissions_quantity)) |>
  summarise(
    emission = sum(emissions_quantity, na.rm = T)
  ) |>
  mutate(emission_total = sum(emission)) |>
  arrange( - emission) |>
  ungroup() |>
  mutate(
    sigla_uf = sigla_uf |>
  fct_reorder(emission_total)) |>
  ggplot(aes(emission/1e6,
             sigla_uf,
             fill = original_inventory_sector)) +
  geom_col(color ="black", lwd = 0.1) +
  xlab(bquote(Emissão~de~CO[2]~e~(Mton))) +
  labs(#x = 'Emissão de CO2 (Mton)',
       y = 'Estado',
       fill = 'Subsetor') +
  theme_bw() +
  map(my_theme,my_theme_add) +
  map(my_theme,my_theme_add) +
  theme(legend.position = 'top') +
  scale_fill_viridis_d(option = 'plasma')

# ggsave('States_emission.png')
```

## TOTAL DE EMISSÃO PARA OS ESTADOS/BR

```{r}
emissions_sources |>
  filter(year == 2020,
         str_detect(activity_units, 'animal'),          #cattle
         # sector_name == 'agriculture',
         !source_name %in% nomes_uf,
         sigla_uf %in% estados,
         gas == 'co2e_100yr') |>
  group_by(sigla_uf) |>                  #!! group_by(iso3_country)  #to BR
  summarise(
    soma_emissao = sum(emissions_quantity)
    ) |>
  arrange(- soma_emissao)
```


## SERIE TEMPORAL, 2015 A 2022

```{r}
emissions_sources |>
  filter(
    # year <= 2022,
    gas == 'co2e_100yr',
    !source_name %in% nomes_uf,
    str_detect(activity_units, 'animal')
  ) |>  # pull(sigla_uf) |> unique()
  group_by(year) |>
  summarise(
    soma_emissao= sum(emissions_quantity, na.rm = TRUE)/1e6 #,
    # media_emissao = mean(emissions_quantity, na.rm = TRUE)/1e6,
    # sd_emissao = sd(emissions_quantity/1e6, na.rm = TRUE)
  )  |>
  mutate(
    sigla_uf = "Br"
  ) |>
  rbind(emissions_sources |>
            filter(sigla_uf %in% estados,
            str_detect(activity_units, 'animal'),
            gas == 'co2e_100yr',
            !source_name %in% nomes_uf
          ) |>
          group_by(year, sigla_uf) |>
          summarise(
            soma_emissao= sum(emissions_quantity)/1e6 #,
            # media_emissao = mean(emissions_quantity)/1e6,
            # sd_emissao = sd(emissions_quantity/1e6)
          )
  ) |>
  filter(sigla_uf != "Br") |>
  ggplot(aes(x=year,y=soma_emissao,
             fill=sigla_uf))+
  #geom_point()+
  #geom_smooth(method = 'lm')+
  #ggpubr::stat_cor()+
  geom_col(position = "dodge", color="black") +    #erro com position = "identity" [CIC] ; position = "dodge" [RF]
  theme_bw() +
  map(my_theme, my_theme_add) +
  theme(
    legend.text = element_text(size = rel(1.3))
  ) +
  labs(x = 'Ano',
       y = 'Emissão total',
       fill="") +
  scale_fill_viridis_d()

ggsave('TemporalEmissions-states.png')
```



