---
title: "Pre-Processamento Xco2"
output: html_document
date: "2024-09-05"
---

```{r setup, include=FALSE}
knitr::opts_chunk$set(echo = TRUE,
                      message = FALSE,
                      warning = FALSE,
                      error = FALSE)
```

# Carregando os pacotes e dependências necessárias
```{r}
library(tidyverse)
library(raster)
library(fco2r)
library(sp)
source("../R/minhas-funcoes.R")
source("../R/meu-tema.R")
source("../R/polis.R")
```

## Calculando o valor da SIF

```{r}
oco2_br <- fco2r::oco2_br %>%
  mutate(sif = (fluorescence_radiance_757nm_idp_ph_sec_1_m_2_sr_1_um_1*2.6250912*10^(-19)  + 1.5*fluorescence_radiance_771nm_idp_ph_sec_1_m_2_sr_1_um_1* 2.57743*10^(-19))/2) %>% 
    mutate(
    xco2 = xco2_moles_mole_1*1e06,
    data = lubridate::ymd_hms(time_yyyymmddhhmmss),
    year = lubridate::year(data),
    month = lubridate::month(data),
    day = lubridate::day(data),
    day_month = case_when(
      year == 2015 ~ difftime(data,"2015-01-01", units = "days"),
      year == 2016 ~ difftime(data,"2016-01-01", units = "days"),
      year == 2017 ~ difftime(data,"2017-01-01", units = "days"),
      year == 2018 ~ difftime(data,"2018-01-01", units = "days"),
      year == 2019 ~ difftime(data,"2019-01-01", units = "days"),
      year == 2020 ~ difftime(data,"2020-01-01", units = "days"),
    ),
    day_week = lubridate::wday(data),
    month_year = lubridate::make_date(year, month, 1))
```


```{r}
oco2_br %>%
  filter(year %in% 2015:2020) %>%
  group_by(year, month_year) %>%
  summarise(xco2_mean = mean(xco2, na.rm =TRUE)) %>%
  ggplot(aes(x=month_year,y=xco2_mean,
                               fill=forcats::as_factor(year))) +
  geom_point(shape=21,color="black") +
  # geom_line(color="red") +
  geom_smooth(method = "lm") +
  facet_wrap(~year,scales = "free")+
  # ggpubr::stat_regline_equation(aes(
  #    label =  paste(..eq.label.., ..rr.label.., sep = "*plain(\",\")~~"))) +
  theme_bw() +
  labs(fill="")
```




Existe uma tendência de aumento monotônica mundial da concentração de CO~2~ na atmosfera, assim, ela deve ser modelada para obtermos **β~1~** para ser considerado o padrão para comparação às tendências  de uma determinada região. Devido à periodicidade de retorno do satélite em um ponto (ao redor de 16 dias) os dados devem ser agrupados pelo mês dentro de um determinado ano.


```{r, warning=FALSE, error=FALSE, message=FALSE}
oco2_br %>% 
  filter(year %in% 2014:2020) %>% 
  group_by(day_month) %>% 
  summarise(xco2_mean = mean(xco2, na.rm =TRUE)) %>% 
  ggplot(aes(x=day_month,y=xco2_mean )) +
  geom_point(shape=21,color="black",fill="gray") +
  geom_line(color="red") +
  geom_smooth(method = "lm") +
  ggpubr::stat_regline_equation(aes(
  label =  paste(..eq.label.., ..rr.label.., sep = "*plain(\",\")~~"))) +
  theme_bw()
```


```{r}
oco2_br %>%
  filter(year %in% 2015:2020) %>%
  group_by(year, month_year) %>%
  summarise(xco2_mean = mean(xco2, na.rm =TRUE)) %>%
  ggplot(aes(x=month_year,y=xco2_mean,
                               fill=forcats::as_factor(year))) +
  geom_point(shape=21,color="black") +
  #geom_line(color="red") +
  geom_smooth(method = "lm") +
  facet_wrap(~year,scales = "free")+
  ggpubr::stat_regline_equation(aes(
  label =  paste(..eq.label.., ..rr.label.., sep = "*plain(\",\")~~"))) +
  theme_bw()
```

A próxima operação é selecionar na base de dados somente os pontos pertencentes ao território brasileiro. Assim vamos utilizar o pacote `{geobr}` para criarmos os filtros a partir dos polígonos das diferentes regiões do Brasil.

```{r}
regiao <- geobr::read_region(showProgress = FALSE)
br <- geobr::read_country(showProgress = FALSE)
```

Agora podemos extrair os polígonos.


```{r}
### Polígono Brasil
pol_br <- br$geom %>% purrr::pluck(1) %>% as.matrix()
```


```{r}
### Polígonos das Regiões
pol_norte <- regiao$geom %>% purrr::pluck(1) %>% as.matrix()
pol_nordeste <- regiao$geom %>% purrr::pluck(2) %>% as.matrix()
pol_sudeste <- regiao$geom %>% purrr::pluck(3) %>% as.matrix()
pol_sul <- regiao$geom %>% purrr::pluck(4) %>% as.matrix()
pol_centroeste<- regiao$geom %>% purrr::pluck(5) %>% as.matrix()
```

```{r}
# Retirando alguns pontos para correção
pol_br <- pol_br[pol_br[,1]<=-34,]
pol_br <- pol_br[!((pol_br[,1]>=-38.8 & pol_br[,1]<=-38.6) &
                              (pol_br[,2]>= -19 & pol_br[,2]<= -16)),]

# Arrumando alguns pontos
pol_nordeste <- pol_nordeste[pol_nordeste[,1]<=-34,]
pol_nordeste <- pol_nordeste[!((pol_nordeste[,1]>=-38.7 & pol_nordeste[,1]<=-38.6) & pol_nordeste[,2]<= -15),]

# retirando pontos do sudeste
pol_sudeste <- pol_sudeste[pol_sudeste[,1]<=-30,]
```


Plot de todos os pontos.

```{r}
 br %>%
   ggplot() +
   geom_sf(fill="#2D3E50", color="#FEBF57",
           size=.15, show.legend = FALSE) +
   geom_point(data=oco2_br %>% sample_n(2000),
              aes(x=longitude, y=latitude),
              shape=17,
              col="red",
              alpha=0.2)
```



```{r, eval=FALSE}
oco2_br <- oco2_br %>%
          mutate(
            flag_br = def_pol(longitude, latitude, pol_br),
            flag_norte = def_pol(longitude, latitude, pol_norte),
            flag_nordeste = def_pol(longitude, latitude, pol_nordeste),
            flag_sul = def_pol(longitude, latitude, pol_sul),
            flag_sudeste = def_pol(longitude, latitude, pol_sudeste),
            flag_centroeste = def_pol(longitude, latitude, pol_centroeste)
          )
```

Verificação dos pontos dentro do território brasileiro.
```{r , eval=FALSE}
 br %>%
   ggplot() +
   geom_sf(fill="#2D3E50", color="#FEBF57",
           size=.15, show.legend = FALSE) +
   geom_point(data=oco2_br %>% 
                         filter(flag_norte |
                                         flag_sul |
                                         flag_sudeste|
                                         flag_centroeste|
                                         flag_nordeste) %>% 
                         sample_n(20000) %>% 
                         filter(year == 2014) ,
              aes(x=longitude, y=latitude),
              shape=17,
              col="red",
              alpha=0.2)   
```

Pra garantir a reprodutibilidade desse material, vamos salvar/disponibilizar os dados na base `oco2_br_trend.rds`, somente com os pontos dentro do território nacional.

```{r, eval=FALSE}
  readr::write_rds(oco2_br %>%
                     filter(flag_norte |
                                         flag_sul |
                                         flag_sudeste|
                                         flag_centroeste|
                                         flag_nordeste), 
                     "../data/oco2_br_trend.rds")
```


Vamos ler o banco de dados *[com a tendência]*.

```{r}
oco2_br_trend <- readr::read_rds("../data/oco2_br_trend.rds")
```


Devemos criar a análise para um ano específico, pois a comparação do artigo será ano a ano.

```{r, message=FALSE, error=FALSE, warning=FALSE}
oco2_nest <- oco2_br_trend %>%
  filter(year == 2015) %>% 
  tibble::as_tibble() %>% 
  mutate(quarter = lubridate::quarter(data),
                quarter_year = lubridate::make_date(year, quarter, 1)) %>%   pivot_longer(
    starts_with("flag"),
    names_to = "region",
    values_to = "flag",
  ) %>% 
  filter(flag) %>% 
  mutate(region = stringr::str_remove(region,"flag_")) %>% 
  group_by(region, longitude, latitude, month_year) %>% 
  summarise(xco2_mean = mean(xco2, na.rm=TRUE)) %>% 
  mutate(
    regi = region,
    id_time = month_year
  ) %>% 
  group_by(region, latitude, longitude) %>% 
  nest() 
```

Função para construção da análise de regressão linear para cada pixel, e diagnósticos.

```{r}
linear_reg <- function(df, output="beta1"){
  # Modelo para cada pixel
  modelo <- lm(xco2_mean ~ month_year, data=df)
  beta_1 <- c(summary(modelo)$coefficients[2])
  
  # Definindo o modelo
  if(output=="beta1"){ 
    return(beta_1)
  }
  
  # Salvando o valor P
  if(output=="p_value"){
    if(is.nan(beta_1)){
      beta_1 <- 0
      p <- 1
    }else{
      p <- summary(modelo)$coefficients[2,4]
      if(is.nan(p)) p <- 1
    }
    return(p)
  }
  
  # Criando gráfico
  if(output=="plot"){
    plot <- df %>% 
      ggplot(aes(x=dia,y=xco2_mean)) +
      geom_point() +
      theme_bw()
    return(plot)
  }
  if(output=="hist"){
    hist <- df %>% 
      ggplot(aes(x=xco2_mean, y=..density..)) +
      geom_histogram(bins=10, color="black", fill="lightgray") +
      geom_density()+
      theme_bw()
    return(hist)
  }
  
  # Anomalia é o Xco2 do regional menos o Xco2 do pixel, melhor é o contrário.
  if(output == "partial"){
     partial <- df %>% 
       summarise(xco2 = mean(xco2_mean), na.mr=TRUE) %>% 
       pull(xco2)
     return(partial)
  }
  
    if(output == "n"){
     return(nrow(df))
   }
}
```

Vamos aplicar a função para cada ponto de amostragem do satélite (pixel).

```{r}
oco2_nest <- oco2_nest %>% 
  mutate( 
    beta_line = purrr::map(data,linear_reg, output="beta1"),
    p_value = purrr::map(data,linear_reg, output="p_value"),
    partial = purrr::map(data,linear_reg, output="partial"),
    n_obs = purrr::map(data,linear_reg, output="n")
    #plot = purrr::map(data,linear_reg, output="plot"),
    #hist = purrr::map(data,linear_reg, output="hist")
  )
oco2_nest$data[[1]]
```

```{r}
# oco2_nest %>% 
#   filter(region == "norte") %>% 
#   filter(p_value < 0.05, beta_line < 0) %>% 
#   pull(plot)
```

```{r, error=FALSE, warning=FALSE, message=FALSE}
oco2_nest %>% 
  # filter(p_value < 0.05) %>%
  filter(n_obs > 5) %>% 
  # mutate(class = ifelse(beta_line > limite_inferior_beta_regional,
  #                              1,ifelse(beta_line < limite_inferior_beta_regional, -1, 0))
  #               ) %>% 
  dplyr::select(longitude, latitude, n_obs) %>% 
  ggplot(aes(x=longitude, y=latitude, color = n_obs)) +
  geom_point()
```



```{r}
oco2_aux <- oco2_nest %>% 
  filter(n_obs > 7) %>% 
  unnest(cols = c(beta_line, partial)) %>%
  ungroup() %>%
  dplyr::select(longitude, latitude, beta_line, partial)

q3_oco2 <- oco2_aux %>% pull(beta_line) %>% quantile(.75)

oco2_aux <- oco2_aux %>% 
  mutate(
    anomaly =  partial - oco2_aux %>% 
      pull(partial) %>%  
      mean(),
    Dbeta = beta_line - oco2_aux %>% 
      pull(beta_line) %>% mean(na.rm=TRUE)
  )
q3_anom <- oco2_aux %>% pull(anomaly) %>% quantile(.75)


oco2_aux <- oco2_aux %>% 
  mutate(
    beta_index =  ifelse(beta_line <=q3_oco2, 0, 1)
  )

# Mapeando
oco2_aux %>% 
  ggplot(aes(x=longitude, y=latitude) ) + 
  geom_point()
```

```{r}
oco2_aux %>% 
  ggplot(aes(x=beta_line)) +
  geom_histogram(bins=30,
                          fill="orange",
                          color="black") +
  labs(x="βpixel",y="Count") +
  geom_vline(xintercept = q3_oco2,
                      color = "red",
                      lty=2) +
  gghighlight::gghighlight(beta_line > q3_oco2,
                           unhighlighted_params = list(
                               color = "darkgray",
                               fill = "lightgray")) +
  theme_minimal()
```


```{r}
oco2_aux %>%
  ggplot(aes(x=anomaly)) +
  geom_histogram(bins=30,
                          fill="lightblue",
                          color="black") +
  labs(x="Anomaly",y="Count") +
  geom_vline(xintercept = q3_anom,
                      color = "red",
                      lty=2) +
  gghighlight::gghighlight(anomaly > q3_anom,
                           unhighlighted_params = list(
                               color = "darkgray",
                               fill = "lightgray")) +
  theme_minimal()
```

```{r}
oco2_aux <- oco2_aux %>%
  group_by(longitude,latitude) %>% 
  summarise(
    beta_line = mean(beta_line),
    partial = mean(partial),
    anomaly = mean(anomaly),
    Dbeta = mean(Dbeta),
    beta_index = mean(beta_index)
  ) %>% ungroup()
sp::coordinates(oco2_aux)=~ longitude+latitude  
form_beta<-beta_line~1
form_anom<-anomaly~1
form_index<-beta_index~1
```

### Semivariograma para beta

```{r, warning=FALSE}
vari_beta <- gstat::variogram(form_beta, data=oco2_aux)
m_beta <- gstat::fit.variogram(vari_beta,fit.method = 7,
                               gstat::vgm(1, "Sph", 8, 1))
plot(vari_beta,model=m_beta, col=1,pl=F,pch=16)
```

### Semivariograma para anomalia

```{r, warning=FALSE}
vari_anom<-gstat::variogram(form_anom, data=oco2_aux)
m_anom <- gstat::fit.variogram(vari_anom,gstat::vgm(.8,"Sph",9,.2))
plot(vari_anom, model=m_anom, col=1,pl=F,pch=16)
```

### Semivariograma para beta_index

```{r, warning=FALSE}
vari_index <- gstat::variogram(form_index, data=oco2_aux,
                               cutoff = 5, 
                               width = 5/15)
m_index <- gstat::fit.variogram(vari_index,fit.method = 7,
                               gstat::vgm(1, "Sph", 4, 1))
plot(vari_index,model=m_index, col=1,pl=F,pch=16)
```

```{r}
x<-oco2_aux$longitude
y<-oco2_aux$latitude
dis <- .1 #Distância entre pontos
grid <- expand.grid(X=seq(min(x),max(x),dis), Y=seq(min(y),max(y),dis))
sp::gridded(grid) = ~ X + Y
```

```{r}
ko_beta<-gstat::krige(formula=form_beta, oco2_aux, grid, model=m_beta, 
    block=c(0,0),
    nsim=0,
    na.action=na.pass,
    debug.level=-1,  
    )

ko_anom<-gstat::krige(formula=form_anom, oco2_aux, grid, model=m_anom, 
    block=c(0,0),
    nsim=0,
    na.action=na.pass,
    debug.level=-1,  
    )

ko_index<-gstat::krige(formula=form_index, oco2_aux, grid, model=m_index, 
    block=c(0,0),
    nsim=0,
    na.action=na.pass,
    debug.level=-1,  
    )
```


```{r}
mapa <- geobr::read_state(showProgress = FALSE)
```

```{r}
get_pol_in_pol <- function(indice, lista, gradeado){
  poligono <- lista %>% purrr::pluck(indice) %>% as.matrix()
  flag <- def_pol(gradeado$X, gradeado$Y, poligono)
  return(flag)
}
flag <- purrr::map_dfc(1:27, get_pol_in_pol, lista=mapa$geom, gradeado = grid)
flag_br <- apply(flag, 1, sum) != 0
```


```{r}
tibble::as_tibble(ko_beta) %>% 
  tibble::add_column(flag_br) %>%
  filter(flag_br) %>%
  ggplot(aes(x=X, y=Y),color="black") + 
  geom_tile(aes(fill = var1.pred)) +
  scale_fill_gradient(low = "yellow", high = "blue") + 
  coord_equal()+
  labs(fill="βpixel") +
  theme_bw()
```

```{r}
tibble::as_tibble(ko_anom) %>% 
  tibble::add_column(flag_br) %>% 
  filter(flag_br) %>% 
  ggplot(aes(x=X, y=Y),color="black") + 
  geom_tile(aes(fill = var1.pred)) +
  scale_fill_gradient(low = "yellow", high = "blue") + 
  coord_equal()+
  labs(fill="Anomaly") +
  theme_bw()
```

```{r}
tibble::as_tibble(ko_index) %>% 
  tibble::add_column(flag_br) %>% 
  filter(flag_br) %>% 
  ggplot(aes(x=X, y=Y),color="black") + 
  geom_tile(aes(fill = var1.pred)) +
  scale_fill_gradient(low = "yellow", high = "blue") + 
  coord_equal()+
  labs(fill="P(x = source)") +
  theme_bw()
```


```{r}
# Craindo as imagens # Criando o banco de dados
oco2_br_trend <- oco2_br
oco2_nest_total <- data.frame()
for(ano in 2015:2019){
 # Criando banco de dados aninhado por ano
  oco2_nest <- oco2_br_trend %>%
    filter(year == ano) %>%
    mutate(
      quarter = lubridate::quarter(data),
      quarter_year = lubridate::make_date(year, quarter, 1)) %>%
    pivot_longer(
      cols = starts_with("flag"),
      names_to = "region",
      values_to = "flag",
    ) %>%
    filter(flag) %>%
    mutate(region = stringr::str_remove(region,"flag_")) %>%
    group_by(region, longitude, latitude, month_year) %>%
    summarise(xco2_mean = mean(xco2, na.rm=TRUE)) %>%
    mutate(
      regi = region,
      id_time = month_year
    ) %>%
    group_by(region, latitude, longitude) %>%
    nest()

  # Adicionando as colunas da regressão linear
  oco2_nest <- oco2_nest %>%
    mutate(
      beta_line = purrr::map(data,linear_reg, output="beta1"),
      p_value = purrr::map(data,linear_reg, output="p_value"),
      partial = purrr::map(data,linear_reg, output="partial"),
      n_obs = purrr::map(data,linear_reg, output="n")
      #plot = purrr::map(data,linear_reg, output="plot"),
      #hist = purrr::map(data,linear_reg, output="hist")
    )
  oco2_nest$ano <- ano
  oco2_nest <- oco2_nest %>% relocate(ano)

  if( ano == 2015){
    oco2_nest_total <-  oco2_nest
  } else {
    oco2_nest_total <- rbind(oco2_nest_total, oco2_nest)
  }
}
readr::write_rds(oco2_nest_total,"../data-raw/oco2_betanom.rds")
oco2_betanom <- readr::read_rds("../data-raw/oco2_betanom.rds")
```


```{r}
for( ano in 2015:2019){
# Filtrando os pontos com n > 7
  oco2_aux <- oco2_betanom %>%
    filter(ano == ano) %>%
    filter(n_obs > 7) %>%
    unnest(cols = c(beta_line, partial)) %>%
    ungroup() %>%
    dplyr::select(region, longitude, latitude, beta_line, partial)

  q3_oco2 <- oco2_aux %>% pull(beta_line) %>% quantile(.75)
  oco2_aux <- oco2_aux %>%
    mutate(
      anomaly =  partial - oco2_aux %>%
        pull(partial) %>%
        mean(),
      Dbeta = beta_line - oco2_aux %>%
        pull(beta_line) %>% mean(na.rm=TRUE)
    )
  q3_anom <- oco2_aux %>% pull(anomaly) %>% quantile(.75)
  oco2_aux <- oco2_aux %>%
    mutate(
      beta_index =  ifelse(beta_line <=q3_oco2, 0, 1)
    )

    # Craindo os gráficos
  histograma_beta <- oco2_aux %>%
    ggplot(aes(x=beta_line)) +
    geom_histogram(bins=30,
                            fill="orange",
                            color="black") +
    labs(x="βpixel",y="Count") +
    geom_vline(xintercept = q3_oco2,
                        color = "red",
                        lty=2) +
    gghighlight::gghighlight(n=2, beta_line > q3_oco2,
                             unhighlighted_params = list(
                               color = "darkgray",
                               fill = "lightgray")) +
    theme_minimal()

  png(paste0("../img/histograma_beta_",ano,".png"))
  print(histograma_beta)
  dev.off()

  histograma_anomaly <- oco2_aux %>%
    ggplot(aes(x=anomaly)) +
    geom_histogram(bins=30,
                            fill="lightblue",
                            color="black") +
    labs(x="Anomaly",y="Count") +
    geom_vline(xintercept = q3_anom,
                        color = "red",
                        lty=2) +
    gghighlight::gghighlight(anomaly > q3_anom,
                             unhighlighted_params = list(
                               color = "darkgray",
                               fill = "lightgray")) +
    theme_minimal()

  png(paste0("../img/histograma_anomaly_",ano,".png"))
  print(histograma_anomaly)
  dev.off()
}
```



<!-- ```{r} -->
<!-- # for(ano in 2015:2020){ -->
<!-- #   oco2_aux <- oco2_betanom %>% -->
<!-- #     filter(Ano == ano) %>% -->
<!-- #     filter(n_obs > 7) %>% -->
<!-- #     unnest(cols = c(Ano, beta_line, partial)) %>% -->
<!-- #     ungroup() %>% -->
<!-- #     select(Ano, region, longitude, latitude, beta_line, partial) -->
<!-- # -->
<!-- #   oco2_aux <- oco2_aux %>% -->
<!-- #     mutate( -->
<!-- #       anomaly =  partial - oco2_aux %>% -->
<!-- #         pull(partial) %>% -->
<!-- #         mean(), -->
<!-- #       Dbeta = beta_line - oco2_aux %>% -->
<!-- #         pull(beta_line) %>% mean(na.rm=TRUE) -->
<!-- #     ) -->
<!-- # -->
<!-- # -->
<!-- #   # trabalhando com os dados de queimadas -->
<!-- #   burned_BR <- readOGR( -->
<!-- #     dsn="raster", -->
<!-- #     layer=paste0("Burned_BR_",ano), -->
<!-- #     verbose=FALSE -->
<!-- #   ) -->
<!-- #   df_raster <- as.data.frame(as( -->
<!-- #     as(burned_BR,"SpatialLinesDataFrame"), -->
<!-- #     "SpatialPointsDataFrame")) -->
<!-- # -->
<!-- #   df_raster_aux<-df_raster %>% -->
<!-- #     group_by(Lines.ID) %>% -->
<!-- #     summarise(Area = mean(Area, na.rm=TRUE), -->
<!-- #               Long = mean(coords.x1, na.rm=TRUE), -->
<!-- #               Lat = mean(coords.x2, na.rm=TRUE)) %>% -->
<!-- #     select(Long, Lat, Area) -->
<!-- # -->
<!-- #   longe_a <- lat_a <- area_a <- dist_a <- 0 -->
<!-- # -->
<!-- #   for(j in 1:nrow(oco2_aux)){ -->
<!-- #     x<-oco2_aux$longitude[j] -->
<!-- #     y<-oco2_aux$latitude[j] -->
<!-- #     longe_a[j]<-get_coord(x, y, 'Long') -->
<!-- #     lat_a[j]<-get_coord(x, y, 'Lat') -->
<!-- #     area_a[j]<-get_coord(x, y, 'Area') -->
<!-- #     dist_a[j]<-get_coord(x, y, 'distancia') -->
<!-- #   } -->
<!-- # -->
<!-- #   oco2_aux$Long_fogo <- longe_a -->
<!-- #   oco2_aux$Lat_fogo <- lat_a -->
<!-- #   oco2_aux$Area_fogo <- area_a -->
<!-- #   oco2_aux$Dist_fogo_xco2 <- dist_a -->
<!-- # -->
<!-- #   plot <- oco2_aux %>% -->
<!-- #     # filter(Dist_fogo_xco2 < 0.01, Area_fogo < 1000) %>% -->
<!-- #     ggplot(aes(x=Area_fogo, y=beta_line, color=region)) + -->
<!-- #     geom_point() + -->
<!-- #     facet_wrap(~region) + -->
<!-- #     labs(title = ano) -->
<!-- # -->
<!-- #   png(paste0("imagens/plot_beta_burned",ano,".png")) -->
<!-- #   print(plot) -->
<!-- #   dev.off() -->
<!-- # -->
<!-- #   if( ano == 2015){ -->
<!-- #     oco2_betanom_fogo <-  oco2_aux -->
<!-- #   } else { -->
<!-- #     oco2_betanom_fogo <- rbind(oco2_betanom_fogo, oco2_aux) -->
<!-- #   } -->
<!-- #   print(ano) -->
<!-- # } -->
<!-- # readr::write_rds(oco2_betanom_fogo,"data-raw/oco2_betanom_fogo.rds") -->
<!-- oco2_betanom_fogo <- readr::read_rds("data-raw/oco2_betanom_fogo.rds") -->
<!-- glimpse(oco2_betanom_fogo) -->



<!-- # Definção das fórmulas para os semivariogramas -->
<!-- form_beta<-beta_line~1 -->
<!-- form_anom<-anomaly~1 -->
<!-- form_index<-beta_index~1 -->
<!-- form_fogo<-Area_fogo~1 -->

<!-- for(ano in 2015:2020){ -->
<!--   oco2_aux <- oco2_betanom_fogo %>% -->
<!--   filter(Ano == ano) -->
<!--   names(oco2_aux) -->
<!--   oco2_aux %>% -->
<!--     ggplot(aes(x=Long_fogo, y=Lat_fogo, color=Area_fogo)) + -->
<!--     geom_point() -->

<!--   oco2_aux <- oco2_aux %>% -->
<!--     mutate(Area_fogo = -->
<!--                     ifelse(Area_fogo>=500,500,Area_fogo)) -->


<!--   # Definindo as coordenada para o objeto sp -->
<!--   sp::coordinates(oco2_aux)=~ longitude+latitude -->
<!--   # sp::coordinates(df_raster_aux)= ~Long + Lat -->

<!--   # Semivariograma para Beta -->
<!--   vari_beta <- gstat::variogram(form_beta, data=oco2_aux) -->
<!--   m_beta <- gstat::fit.variogram(vari_beta,fit.method = 7, -->
<!--                                  gstat::vgm(1, "Sph", 8, 1)) -->

<!--   png(paste0("imagens/variograma_beta_",ano,".png"), -->
<!--       width = 1024, height = 768) -->
<!--   print(plot(vari_beta, model=m_beta, col=1, pl=F, pch=16)) -->
<!--   dev.off() -->

<!--   # Semivariograma para fogo -->
<!--   vari_fogo <- gstat::variogram(form_fogo, data=oco2_aux) -->
<!--   m_fogo <- gstat::fit.variogram(vari_fogo,fit.method = 7, -->
<!--                                  gstat::vgm(1e07, "Sph", 15, 6e07)) -->

<!--   png(paste0("imagens/variograma_fogo_",ano,".png"), -->
<!--       width = 1024, height = 768) -->
<!--   print(plot(vari_fogo, model=m_fogo, col=1, pl=F, pch=16)) -->
<!--   dev.off() -->

<!--   # Semivariograma para Anomalia -->
<!--   vari_anom<-gstat::variogram(form_anom, data=oco2_aux) -->
<!--   m_anom <- gstat::fit.variogram(vari_anom,fit.method = 7, -->
<!--                                  gstat::vgm(.8,"Sph",9,.2)) -->

<!--   png(paste0("imagens/variograma_anomalia_",ano,".png"), -->
<!--       width = 1024, height = 768) -->
<!--   print(plot(vari_anom, model=m_anom, col=1, pl=F, pch=16)) -->
<!--   dev.off() -->

<!--   # Semivariograma para queimada -->
<!--   # vari_area <- gstat::variogram(form_area, data=df_raster_aux) -->
<!--   # m_area <- gstat::fit.variogram(vari_area,fit.method = 7, -->
<!--   #                                gstat::vgm(6, "Sph", 8, 1)) -->
<!--   # -->
<!--   # png(paste0("imagens/variograma_burned_",ano,".png"), -->
<!--   #     width = 1024, height = 768) -->
<!--   # print(plot(vari_area, model=m_area, col=1, pl=F, pch=16)) -->
<!--   # dev.off() -->




<!--   # Refinando o gradeado -->
<!--   x<-oco2_aux$longitude -->
<!--   y<-oco2_aux$latitude -->
<!--   dis <- .1 #Distância entre pontos -->
<!--   grid <- expand.grid(X=seq(min(x,contorno$X),max(x,contorno$X),dis), -->
<!--                       Y=seq(min(y,contorno$Y),max(y,contorno$Y),dis)) -->
<!--   sp::gridded(grid) = ~ X + Y -->


<!--   flag <- purrr::map_dfc(1:27, get_pol_in_pol, lista=mapa$geom, gradeado = grid) -->
<!--   flag_br <- apply(flag, 1, sum) != 0 -->

<!--   # Krigando beta -->
<!--   ko_beta<-gstat::krige(formula=form_beta, oco2_aux, grid, model=m_beta, -->
<!--                         block=c(0,0), -->
<!--                         nsim=0, -->
<!--                         na.action=na.pass, -->
<!--                         debug.level=-1, -->
<!--   ) -->


<!--   krigagem_beta <- as_tibble(ko_beta) %>% -->
<!--     add_column(flag_br) %>% -->
<!--     filter(flag_br) %>% -->
<!--     ggplot(aes(x=X, y=Y),color="black") + -->
<!--     geom_tile(aes(fill = var1.pred)) + -->
<!--     scale_fill_gradient(low = "yellow", high = "blue") + -->
<!--     coord_equal()+ -->
<!--     labs(fill="βpixel") + -->
<!--     theme_bw() -->

<!--   png(paste0("imagens/krigagem_beta_",ano,".png"), -->
<!--       width = 1024, height = 768) -->
<!--   print(krigagem_beta) -->
<!--   dev.off() -->

<!--   # Krigando fogo -->
<!--   ko_fogo<-gstat::krige(formula=form_fogo, oco2_aux, grid, model=m_beta, -->
<!--                         block=c(0,0), -->
<!--                         nsim=0, -->
<!--                         na.action=na.pass, -->
<!--                         debug.level=-1, -->
<!--   ) -->


<!--   krigagem_fogo <- as_tibble(ko_fogo) %>% -->
<!--     add_column(flag_br) %>% -->
<!--     filter(flag_br) %>% -->
<!--     ggplot(aes(x=X, y=Y),color="black") + -->
<!--     geom_tile(aes(fill = var1.pred)) + -->
<!--     scale_fill_gradient(low = "yellow", high = "blue") + -->
<!--     coord_equal()+ -->
<!--     labs(fill="Fogo") + -->
<!--     theme_bw() -->

<!--   png(paste0("imagens/krigagem_fogo_",ano,".png"), -->
<!--       width = 1024, height = 768) -->
<!--   print(krigagem_fogo) -->
<!--   dev.off() -->


<!--   # Krigando Anomalia -->
<!--   ko_anom<-gstat::krige(formula=form_anom, oco2_aux, grid, model=m_anom, -->
<!--                         block=c(0,0), -->
<!--                         nsim=0, -->
<!--                         na.action=na.pass, -->
<!--                         debug.level=-1, -->
<!--   ) -->

<!--   krigagem_anomalia <- as_tibble(ko_anom) %>% -->
<!--     add_column(flag_br) %>% -->
<!--     filter(flag_br) %>% -->
<!--     ggplot(aes(x=X, y=Y),color="black") + -->
<!--     geom_tile(aes(fill = var1.pred)) + -->
<!--     scale_fill_gradient(low = "yellow", high = "blue") + -->
<!--     coord_equal()+ -->
<!--     labs(fill="Anomaly") + -->
<!--     theme_bw() -->

<!--   png(paste0("imagens/krigagem_anomalia_",ano,".png"), -->
<!--       width = 1024, height = 768) -->
<!--   print(krigagem_anomalia) -->
<!--   dev.off() -->


<!--   # vamos pegar os valores krigados de krigagem -->
<!--   ko_beta_aux <- as_tibble(ko_beta) %>% -->
<!--     add_column(flag_br) %>% -->
<!--     filter(flag_br) -->

<!--   ko_anom_aux <- as_tibble(ko_anom) %>% -->
<!--     add_column(flag_br) %>% -->
<!--     filter(flag_br) -->

<!--   ko_fogo_aux <- as_tibble(ko_fogo) %>% -->
<!--     add_column(flag_br) %>% -->
<!--     filter(flag_br) -->

<!--   ko_aux <- ko_beta_aux %>% -->
<!--     select(X,Y) -->
<!--   ko_aux$Beta <- ko_beta_aux$var1.pred -->
<!--   ko_aux$Anom <- ko_anom_aux$var1.pred -->
<!--   ko_aux$Fogo <- ko_fogo_aux$var1.pred -->
<!--   ko_aux$ano <- ano -->


<!--   ko_aux<-ko_aux %>% -->
<!--     mutate( -->
<!--       flag_norte = def_pol(X, Y, pol_norte), -->
<!--       flag_nordeste = def_pol(X, Y, pol_nordeste), -->
<!--       flag_centroeste = def_pol(X, Y, pol_centroeste), -->
<!--       flag_sudeste = def_pol(X, Y, pol_sudeste), -->
<!--       flag_sul = def_pol(X, Y, pol_sul) -->
<!--     ) -->

<!--   if(ano == 2015){ -->
<!--     ko_final <- ko_aux -->
<!--   }else{ -->
<!--     ko_final <- rbind(ko_final,ko_aux) -->
<!--   } -->
<!-- } -->

<!-- #readr::write_rds(ko_final,"data-raw/ko_final.rds") -->
<!-- ko_final <- readr::read_rds("data-raw/ko_final.rds") -->
<!-- glimpse(ko_final) -->
<!-- ko_final$ano %>% unique() -->
<!-- # BETA -->
<!-- ko_final %>% -->
<!--   filter(flag_norte) %>% -->
<!--   # select(Beta, Anom, Fogo) %>% -->
<!--   ggplot(aes(x=Fogo, y = Beta))+ -->
<!--   geom_point(color="red",alpha=.2) + -->
<!--   facet_wrap(~as.factor(ano)) + -->
<!--   geom_smooth(method = "lm")+ -->
<!--   ggpubr::stat_regline_equation(aes( -->
<!--     label =  paste(..eq.label.., ..rr.label.., sep = "*plain(\",\")~~")))  + -->
<!--   labs(title="Região Norte") -->

<!-- ko_final %>% -->
<!--   filter(flag_nordeste) %>% -->
<!--   # select(Beta, Anom, Fogo) %>% -->
<!--   ggplot(aes(x=Fogo, y = Beta))+ -->
<!--   geom_point(color="orange",alpha=.2) + -->
<!--   facet_wrap(~as.factor(ano)) + -->
<!--   geom_smooth(method = "lm")+ -->
<!--   ggpubr::stat_regline_equation(aes( -->
<!--     label =  paste(..eq.label.., ..rr.label.., sep = "*plain(\",\")~~"))) + -->
<!--   labs(title="Região Nordeste") -->

<!-- ko_final %>% -->
<!--   filter(flag_centroeste) %>% -->
<!--   # select(Beta, Anom, Fogo) %>% -->
<!--   ggplot(aes(x=Fogo, y = Beta))+ -->
<!--   geom_point(color="blue",alpha=.2) + -->
<!--   facet_wrap(~as.factor(ano)) + -->
<!--   geom_smooth(method = "lm")+ -->
<!--   ggpubr::stat_regline_equation(aes( -->
<!--     label =  paste(..eq.label.., ..rr.label.., sep = "*plain(\",\")~~"))) + -->
<!--   labs(title="Região Centroeste") -->


<!-- # Anomalia -->
<!-- ko_final %>% -->
<!--   filter(flag_norte) %>% -->
<!--   # select(Beta, Anom, Fogo) %>% -->
<!--   ggplot(aes(x=Fogo, y = Anom))+ -->
<!--   geom_point(color="red",alpha=.2) + -->
<!--   facet_wrap(~as.factor(ano)) + -->
<!--   geom_smooth(method = "lm")+ -->
<!--   ggpubr::stat_regline_equation(aes( -->
<!--     label =  paste(..eq.label.., ..rr.label.., sep = "*plain(\",\")~~")))  + -->
<!--   labs(title="Região Norte") -->

<!-- ko_final %>% -->
<!--   filter(flag_nordeste) %>% -->
<!--   # select(Beta, Anom, Fogo) %>% -->
<!--   ggplot(aes(x=Fogo, y = Anom))+ -->
<!--   geom_point(color="orange",alpha=.2) + -->
<!--   facet_wrap(~as.factor(ano)) + -->
<!--   geom_smooth(method = "lm")+ -->
<!--   ggpubr::stat_regline_equation(aes( -->
<!--     label =  paste(..eq.label.., ..rr.label.., sep = "*plain(\",\")~~"))) + -->
<!--   labs(title="Região Nordeste") -->

<!-- ko_final %>% -->
<!--   filter(flag_centroeste) %>% -->
<!--   # select(Beta, Anom, Fogo) %>% -->
<!--   ggplot(aes(x=Fogo, y = Anom))+ -->
<!--   geom_point(color="blue",alpha=.2) + -->
<!--   facet_wrap(~as.factor(ano)) + -->
<!--   geom_smooth(method = "lm")+ -->
<!--   ggpubr::stat_regline_equation(aes( -->
<!--     label =  paste(..eq.label.., ..rr.label.., sep = "*plain(\",\")~~"))) + -->
<!--   labs(title="Região Centroeste") -->

<!-- ##### -->

<!-- ko_final %>% -->
<!--   filter(ano == 2020, flag_norte) %>% -->
<!--   ggplot(aes(x=X, y=Y),color="black") + -->
<!--   geom_tile(aes(fill = Beta)) + -->
<!--   scale_fill_gradient(low = "yellow", high = "blue") + -->
<!--   coord_equal()+ -->
<!--   labs(fill="Beta") + -->
<!--   theme_bw() -->


<!-- ###### -->


<!-- ko_final_ch4 <- read.table("Data/ko_ch4.txt", h=TRUE) -->
<!-- glimpse(ko_final_ch4) -->


<!-- # histogramas_ano --------------------------------------------------------- -->
<!-- beta_ano<-function(ano){ -->
<!--   oco2_nest <- oco2_br_trend %>% -->
<!--     filter(year == ano) %>% -->
<!--     as_tibble() %>% -->
<!--     mutate(quarter = lubridate::quarter(data), -->
<!--                   quarter_year = lubridate::make_date(year, quarter, 1)) %>% -->
<!--     pivot_longer( -->
<!--                     starts_with("flag"), -->
<!--                     names_to = "region", -->
<!--                     values_to = "flag", -->
<!--                   ) %>% -->
<!--     filter(flag) %>% -->
<!--     mutate(region = stringr::str_remove(region,"flag_")) %>% -->
<!--     group_by(region, longitude, latitude, dia) %>% -->
<!--     summarise(xco2_mean = mean(xco2, na.rm=TRUE)) %>% -->
<!--     mutate( -->
<!--       regi = region, -->
<!--       id_time = dia -->
<!--     ) %>% -->
<!--     group_by(region, latitude, longitude) %>% -->
<!--     nest() -->

<!--   return(oco2_nest %>% -->
<!--            mutate( -->
<!--              beta_line = purrr::map(data,linear_reg, output="beta1"), -->
<!--              n_obs = purrr::map(data,linear_reg, output="n") -->
<!--            )) -->
<!-- } -->

<!-- anos<-2015:2020 -->
<!-- saidona <- purrr::map_dfr(anos, beta_ano, .id="anos") -->

<!-- saidona <- saidona %>% -->
<!--   mutate(anos = forcats::as_factor(as.numeric(anos)+2014 )) -->

<!-- glimpse(saidona) -->


<!-- saidona %>% -->
<!--   ggplot(aes(x=beta_line)) + -->
<!--   geom_histogram() -->

<!-- media <- saidona %>% -->
<!--   filter(n_obs > 5) %>% -->
<!--   unnest(cols = c(beta_line)) %>% -->
<!--   select(beta_line, anos) %>% -->
<!--   ungroup() %>% -->
<!--   pull(beta_line) %>% -->
<!--   mean() -->

<!-- saidona %>% -->
<!--   filter(n_obs > 5) %>% -->
<!--   unnest(cols = c(beta_line)) %>% -->
<!--   select(beta_line, anos) %>% -->
<!--   ungroup() %>% -->
<!--   ggplot( -->
<!--     aes(x = beta_line, y = anos, fill=anos)) + -->
<!--   ggridges::geom_density_ridges(color="transparent", alpha=.6, -->
<!--                                 scale = 3, rel_min_height = 0.01) + -->
<!--   scale_fill_viridis_d() + -->
<!--   labs( -->
<!--     x = "βpixel", -->
<!--     y = "Years" -->
<!--   ) + -->
<!--   theme_minimal() + -->
<!--   theme( -->
<!--     legend.position = 'none',axis.text = element_text(size = 10) -->
<!--   ) + -->
<!--   geom_vline(xintercept = media) -->

<!-- # Mapa da figura 01 ------------------------------------------------------- -->
<!-- br <- geobr::read_country(showProgress = FALSE) -->
<!-- oco2 <- "data/oco2.rds" %>% -->
<!--   readr::read_rds() %>% -->
<!--   mutate( -->
<!--     xco2 = xco2_moles_mole_1*1e06, -->
<!--     data = lubridate::ymd_hms(time_yyyymmddhhmmss), -->
<!--     year = lubridate::year(data), -->
<!--     month = lubridate::month(data), -->
<!--     day = lubridate::day(data), -->
<!--     dia = difftime(data,"2014-01-09", units = "days"), -->
<!--     day_week = lubridate::wday(data), -->
<!--     month_year = lubridate::make_date(year, month, 1) ) -->

<!-- gridinho <- oco2 %>% select(longitude, latitude) -->
<!-- names(gridinho) <- c("X", "Y") -->
<!-- flag <- purrr::map_dfc(1:27, -->
<!--                        get_pol_in_pol, -->
<!--                        lista=mapa$geom, -->
<!--                        gradeado = gridinho) -->
<!-- flag_br <- apply(flag, 1, sum) != 0 -->

<!-- oco2$flag <- flag_br -->

<!-- br %>% -->
<!--   ggplot() + -->
<!--   geom_sf(fill="#2D3E50", color="#FEBF57", -->
<!--                    size=.15, show.legend = FALSE) + -->
<!--   tema_mapa() + -->
<!--   geom_point(data= oco2 %>% -->
<!--                         filter(flag) %>% -->
<!--                         sample_n(1000), -->
<!--                       aes(x=longitude,y=latitude), -->
<!--                       shape=3, -->
<!--                       col="red", -->
<!--                       alpha=0.2) -->




<!-- areas <- c(529.15,523.8,637.6,367.71,657.0,737.9) -->
<!-- betas <- c(5.33, 3.31, 3.04, 3.78, 4.56, 6.46) -->
<!-- beta_mundo <- c(2.01, 1.10, 0.84, 1.57, 1.20, 1.61) -->
<!-- plot(betas ~ areas) -->
<!-- mod_reg<-lm(betas~areas) -->
<!-- summary.lm(mod_reg) -->
<!-- abline(mod_reg) -->


<!-- plot(betas ~ beta_mundo) -->
<!-- mod_reg<-lm(betas~beta_mundo) -->
<!-- summary.lm(mod_reg) -->
<!-- abline(mod_reg) -->
<!-- cor(data.frame(betas,beta_mundo,areas)) -->
<!-- cor.test(betas,beta_mundo) -->

<!-- cor.test(betas,areas) -->


<!-- # Interpolação _FOGO ------------------------------------------------------ -->

<!-- # Interpolar com a mesma resolução do xCO2 para correlação digital -->



<!-- ``` -->

